---
title: "zaj3"
author: "olamilczarek"
date: "25 kwietnia 2020"
output: html_document
---


```{r setup, include=FALSE}
knitr::opts_chunk$set(echo = FALSE, message=FALSE)
library("ggplot2")
library("readxl")
```
##1.zadania polegającego na stworzeniu punktu linii i kwadratu, a następnie wyświetleniu na mapie.

```{r}
punkt <- st_point(c(17, 52)) %>% st_sfc(crs = st_crs(world)) %>% st_sf()
ggplot()+
  geom_sf(data = world)+  geom_sf(data = punkt, size = 4, col = 'dark green')+ 
  theme_light()

```
```{r}
linestring_matrix = rbind(c(1, 5), c(4, 4), c(4, 1), c(2, 2), c(3, 2))
line <- st_linestring(linestring_matrix)
plot(line)

```
```{r}
polygon_list = list(rbind(c(1, 5), c(2, 2), c(4, 1), c(4, 4), c(1, 5)))
poligon <- st_polygon(polygon_list)
plot(poligon)

```
##Stwórzcie obiekt będący poligonem (kwadratem) otaczającym Polskę,
```{r}
poland<-world%>%
  filter(name_long=='Poland')


polygon_list = list(rbind(c(13.9, 55), c(24.2, 55), c(24.2, 48.9), c(14, 48.9), c(13.9, 55)))
poligon <- st_polygon(polygon_list) %>% 
  st_sfc(crs = st_crs(poland)) %>% 
  st_sf()
ggplot()+
  geom_sf(data = poland)+  geom_sf(data = poligon, size = 4, col = 'dark green',fill=NA)+ 
  theme_light()


```

##Stwórzcie linię przecinającą Polskę na część wschodnią i zachodnią (mniej więcej przebiegającą przez rzekę Wisłę). Niech linia ta składa się z 5 punktów.
```{r}
poland<-world%>%
  filter(name_long=='Poland')


linestring_matrix = rbind(c(20, 55),c(20,54),c(20,53),c(20,52),c(20,49))
line <- st_linestring(linestring_matrix) %>% 
  st_sfc(crs = st_crs(poland)) %>% 
  st_sf()
ggplot()+
  geom_sf(data = poland)+  geom_sf(data = line, size = 2, col = 'dark green',fill=NA)+ 
  theme_light()
```

Wyświetlcie na mapie kontur Polski ze zbioru world, oraz utworzone obie warstwy.
```{r}

ggplot()+
  geom_sf(data = poland)+  geom_sf(data = poligon, size = 2, col = 'dark green',fill=NA)+
  geom_sf(data=line,size=2)+
  theme_light()

```

#Jaką powierzchnię ma Polska?
```{r}
poland%>%
  select(area_km2)

```


##2.	ściągnijcie jakiekowliek dane z BDL (bank danych lokalnych), ściągnijcie granice administracyjne z Państwowego Rejestru Granic, zróbcie złączenie danych i wyświetlcie mapę Polski (powiatów lub gmin) z ukazaniem danych złączonych z BDL.
```{r}
powiaty <- st_read(dsn ="~/ADP2020/personal/olamilczarek/data/jednostki_administracyjne/Powiaty.shp")
head(powiaty$JPT_KOD_JE)

```

```{r}
ludn<-read_xls( 'C:/Users/Anna/Documents/ADP2020/personal/olamilczarek/data/LUDN_2425.xls')


```

```{r}

powiaty$JPT_KOD_JE<-paste0(powiaty$JPT_KOD_JE,'000')

df <- left_join(powiaty,ludn,by = c("JPT_KOD_JE" = "Kod"))
ggplot(df,aes(fill='ludność na 1 km2 2018'))+
  geom_sf()

```


