---
title: "Analiza bezrobocia w poszczególnych powiatach na terenie Polski"
author: "Katarzyna Owczarek, Dominika Wojciechowska"
date: "17 06 2020"
output: html_document
---

```{r setup, include=FALSE}
knitr::opts_chunk$set(message=FALSE, warning=FALSE)
```


### Wczytywanie i przygotowanie danych

Dane niezbędne do wykonania analizy zostały pobrane z Banku Danych Lokalnych. Dane przedstawiają liczbę osób bezrobotnych zarejestrowanych ogółem, liczbę ludności oraz liczbę przestępstw stwierdzonych przez policję. Analiza została wykonana na podstawie danych dotyczących roku 2019. Natomiast szczegółowość danych jest na poziomie powiatów. Na liczbę osób bezrobotnych składa się całkowita liczba zarejestrowanych osób bezrobotnych bez względu na czas pozostawania bez pracy. 

```{r}
library(dplyr)
library(sf)
library(raster)
library(tidyverse)
library(spData)
library(spDataLarge)
#library(tmap)    # for static and interactive maps
#library(leaflet) # for interactive maps
#library(mapview) # for interactive maps
library(ggplot2) # tidyverse vis package
library(shiny)   # for web applications
library(readxl)
```




```{r}
powiaty <- st_read( dsn = '../../../../../../Desktop/data/jednostki_organizacyjne/Powiaty.shp')

powiaty$JPT_KOD_JE <-paste0(powiaty$JPT_KOD_JE, '000')

bezrobotni <- readxl::read_xlsx('../data/Bezrobotni zarejestrowani 2019.xlsx', sheet = 2)

ludnosc <- readxl::read_xlsx('../data/Ludność 2019.xlsx', sheet = 2)

przestepstwa <- readxl::read_xlsx('../data/Przestępstwa stwierdzone przez Policję w zakończonych postępowaniach przygotowawczych 2019.xlsx', sheet = 2)


df_bezrobotni <-  powiaty %>% 
  left_join(bezrobotni, 
            by = c('JPT_KOD_JE' = 'Kod'))

df_bezrobotni_ludnosc <- df_bezrobotni %>% 
  left_join(ludnosc, 
            by = c('JPT_KOD_JE' = 'Kod'))

df_bezrobotni_ludnosc_przestepstwa <- df_bezrobotni_ludnosc %>% 
  left_join(przestepstwa, 
            by = c('JPT_KOD_JE' = 'Kod'))


dane <- df_bezrobotni_ludnosc_przestepstwa %>%
  dplyr::select('Nazwa.x', 'Ludnosc', 'Bezrobotni', "Przestepstwa")

```

### Wizualizacja danych

Dodana została nowa kolumna, która umożliwia zwizualizowanie procentowego udziału osób bezrobotnych w całkowitej liczbie ludności na poziomie powiatów. Nowa zmienna "Procent_bezrobocia" jest ilorazem liczby bezrobotnych oraz całkowitej liczby ludności wyrażonym w procentach. 

```{r}
# Dodanie nowej zmiennej


dane_wizualizacja <- dplyr::mutate(dane, Procent_bezrobocia = (100 * Bezrobotni / Ludnosc))


ggplot()+
  geom_sf(data = dane_wizualizacja, aes(fill = Procent_bezrobocia)) + 
  scale_fill_gradientn(colors = terrain.colors(30))  +
  labs(title = "Mapa Polski z podziałem na powiaty uwzględniająca procent bezrobocia", 
       fill = "Procentowy udział osób bezrobotnych") 
      
```

### Powiaty z największym i najmniejszym procentowym udziałem

```{r}
dane_analiza <- na.omit(dane_wizualizacja)

powiaty_max_procent <- dane_analiza %>% 
  dplyr::arrange(desc(dane_analiza$Procent_bezrobocia)) %>% 
  head(5) 

powiaty_max_procent 

powiaty_min_procent <- dane_analiza %>% 
  dplyr::arrange(desc(dane_analiza$Procent_bezrobocia)) %>% 
  tail(5) 

powiaty_min_procent 

ggplot(powiaty_max_procent,
      aes(x = reorder(powiaty_max_procent$Nazwa.x, powiaty_max_procent$Procent_bezrobocia),
          y = powiaty_max_procent$Procent_bezrobocia)) + 
  geom_col() +
  labs(title = 'Powiaty z największym bezrobociem', 
       x= "", 
       y = "Procent bezrobocia")

ggplot(powiaty_min_procent,
      aes(x = reorder(powiaty_min_procent$Nazwa.x,powiaty_min_procent$Procent_bezrobocia),
          y = powiaty_min_procent$Procent_bezrobocia)) + 
  geom_col() +
  labs(title = 'Powiaty z najmniejszym bezrobociem', 
       x= "", 
       y = "Procent bezrobocia")


ggplot()+
  geom_sf(data = powiaty) + 
  geom_sf(data = powiaty_max_procent, aes(fill = "darkred"), 
          show.legend = FALSE) +
  labs(title = "Mapa Polski z zaznaczonymi pięcioma powiatami z największym bezrobociem")

ggplot()+
  geom_sf(data = powiaty) + 
  geom_sf(data = powiaty_min_procent, aes(fill = "darkred"),
          show.legend = FALSE) +
  labs(title ="Mapa Polski z zaznaczonymi pięcioma powiatami z najmniejszym bezrobociem")

```

Powiat, który ma najsłabszy wynik pod względem procentowego udziału osób bezrobotnych jest powiat szydłowiecki, w którym udział ten wynosi aż 8,38 punktów procentowych. W czołówce powiatów z największym procentem bezrobocia znalazły się też powiat przysuski, leski, radziejowski, brzoski. 

Powiatem, w którym występuje najmniejszy procent bezrobocia jest powiat kołobrzeski, gdzie procent ten wynosi zaledwie 0.43 punkta procentowego. Niewielki procent bezrobocia występuje też w powiecie poznańskim, powiecie miasta Poznanie, powiecie bieruńsko-lędzińskim oraz śremskim. Zatem aż trzy wielkopolskie powiaty znalazły się w zestawieniu pięciu powiatóW z najmniejszym procentem bezrobocia. 



### Badanie zależności między liczbą osób bezrobotnych a liczbą przestępstw

Sprawdzenie czy występuje korelacja między udziałem osób bezrobotnych a udziałem przestępstw.

```{r}
#Przygotowanie danych 

dane_korelacja <- dplyr::mutate(dane_analiza, udzial_bezrobotnych = (100 * Bezrobotni / Ludnosc), udzial_przestepstw = (100 * Przestepstwa / Ludnosc))


```



```{r}
ggplot(dane_korelacja, aes(x = udzial_bezrobotnych, y = udzial_przestepstw)) + 
  geom_point(size = 3) + 
  geom_smooth(method = lm) +
  labs(title = "Zależność między liczbą osób bezrobotnych a liczbą przestępstw", 
       x= "Udział osób bezrobotnych", 
       y = "Udział przestępstw")

```

-
```{r}
cor.test(dane_korelacja$udzial_bezrobotnych, dane_korelacja$udzial_przestepstw)
```

Współczynnik Pearsona został wykorzystany, aby zbadać zależność między liczbą osób bezrobotnych a liczbą przestępstw i zweryfikować czy wysoki udział bezrobotnych jest skorelowany z wysokim udziałem przestępstw. Wartość współczynnika Pearsona wynosi około -0.28. Wartość współczynnika dla zależności między zmiennymi nie mieści się więc w teoretycznym przedziale 0,5 – 0,7. Z tego badania wynika, że udział osób bezrobotnych jest bardzo słabo skorelowany z udziałem przestępstw. Jest to spowodowane występowaniem kilku obserwacji odstających, które są widoczne na wykresie. 





