---
title: "Cwiczenia 3"
output: html_document
author: 'Cezary Pukownik'
---

```{r setup, include=FALSE}
knitr::opts_chunk$set(echo = TRUE)
library(ggplot2)
library(tidyverse)
library(sf)
library(spData)
library(knitr)

```


```{r, include=FALSE}
#53°01′20″N 18°36′40″E

lnd_point = st_point(c(18.36, 53.01))                 # sfg object
lnd_geom = st_sfc(lnd_point, crs = 4326)           # sfc object
lnd_attrib = data.frame(                           # data.frame object
  name = "Toruń"
  )
lnd_sf = st_sf(lnd_attrib, geometry = lnd_geom)    # sf object
lnd_sf

```

```{r, include=FALSE}
punkt <- st_point(c(17, 52)) %>% st_sfc(crs = st_crs(world)) %>% st_sf()
ggplot() +
  geom_sf(data = world)+
  geom_sf(data = punkt, size = 4, col = 'dark green')+
  theme_light()
```


```{r, include=FALSE}
linestring_matrix = rbind(c(1, 5), c(4, 4), c(4, 1), c(2, 2), c(3, 2))
line <- st_linestring(linestring_matrix)
plot(line)
```

# Zadania o Polsce

```{r}
polska <- world %>% 
  filter(name_long=='Poland')
```
1.Stwórzcie obiekt będący poligonem (kwadratem) otaczającym Polskę,

```{r}

kwadrat_poly <- st_polygon(list(rbind(c(14,55),c(24,55),c(24,49),c(14,49),c(14,55))))
kwadrat <- st_sfc(kwadrat_poly, crs = st_crs(world))
```


2. Stwórzcie linię przecinającą Polskę na część wschodnią i zachodnią (mniej więcej przebiegającą przez rzekę Wisłę). Niech linia ta składa się z 10 punktów.
```{r}

wisla_line <- st_linestring(rbind(c(18.946808, 54.354193),
                    c(18.735939, 53.477512),
                    c(18.111901, 53.117029),
                    c(20.625013, 52.421425),
                    c(21.790289, 51.553142),
                    c(21.688874, 50.659114),
                    c(19.944729, 50.050815),
                    c(19.241540, 50.057391),
                    c(18.779162, 49.778298),
                    c(18.906641, 49.614388)))



wisla <-  st_sfc(wisla_line, crs = st_crs(world))

```

3. Wyświetlcie na mapie kontur Polski ze zbioru world, oraz utworzone obie warstwy.
```{r}
polska %>% 
  ggplot() +
  geom_sf(data=kwadrat) +
  geom_sf() + 
  geom_sf(data=wisla) +
  labs(title='Polska w kwadracie z linią w kształcie wisły')
```

4. Jaką powierzchnię ma Polska?

Polska ma powierzchnię 310,4 tys km2
```{r}
polska %>% 
  select(name_long, area_km2) %>% 
  st_set_geometry(NULL) %>% 
  kable()
```

5. Jaką długość ma granica Polski?

Granica Polski ma dlugośc 2 384 913 m
```{r}

polska_polygon <- polska$geom
polska_polygon

# S3 method for LINESTRING
polska_polygon %>% 
  st_cast('MULTILINESTRING') %>% 
  st_length() -> polska['border_length']

polska %>%
  select(name_long, border_length) %>% 
  st_set_geometry(NULL) %>%
  kable()

```


# Wczytywanie danych 
```{r}
populated_places <- st_read('../data/ne_110m_populated_places/ne_110m_populated_places.shp')

#head(populated_places)
```

# Dane GUS

Feminizacja - liczba kobiet na 100 męszczyzn.
```{r}
powiaty <- st_read('../data/jednostki_administracyjne/PRG_jednostki_administracyjne_v39_SZPRG/Powiaty.shp')

#join po JPT_KOD_JE

feminizacja = readxl::read_excel('../data/Feminizacja_Gminy.xlsx', sheet = 'TABLICA')

feminizacja %>% 
  head() %>% 
  kable()
```

Połączenie danych
```{r}
powiaty['JPT_KOD_JE'] <-  paste0(powiaty$JPT_KOD_JE, '000') # dodaj 000 na końcy aby połączyć

feminizacja_geom <- powiaty %>%
  left_join(feminizacja, by=c('JPT_KOD_JE'='Kod')) %>% 
  select(JPT_KOD_JE, JPT_NAZWA_, feminizacja=ogółem) %>% 
  mutate_at('feminizacja', as.numeric)

feminizacja_geom %>% 
  head() 
```


```{r}
feminizacja_geom %>% 
  ggplot(aes(fill=feminizacja, geometry=geometry)) +
  geom_sf() +
  labs(title = 'Liczba kobiet przypadających na 100 mężczyzn z Polsce') +
  theme_void()
  
  
```
```{r}
#TOP 10 NAJWIĘCEJ
feminizacja_geom %>% 
  st_set_geometry(NULL) %>%
  arrange(-feminizacja) %>% 
  head(10) %>% 
  kable()
```

```{r}
#TOP 10 NAJMNIEJ
feminizacja_geom %>% 
  st_set_geometry(NULL) %>%
  arrange(feminizacja) %>% 
  head(10) %>% 
  kable()
```

