---
title: "Cwiczenia 2"
output: html_document
author: 'Cezary Pukownik'
---

```{r setup, include=FALSE}
knitr::opts_chunk$set(echo = TRUE)
library(knitr)
library(sf)
library(raster)
library(spData)
library(dplyr)
library(ggplot2)
```

# 1. Wyświetlcie mapę krajów Europejskich wg liczby ludności.

```{r}
world %>%
  filter(continent == "Europe") %>%
  select(pop) %>%
  ggplot(aes(fill=pop)) +
    geom_sf() +
    labs(title='Populacja w krajach europejskich') +
    theme_classic() 
```



# 2. Który kraj posiada najmniejszą liczbę ludności i ile wynosi?


Najmniejszą liczbę ludności ma Grenlandia.

```{r}
world %>%
  arrange(pop) %>%
  select(name_long,pop) %>%
  top_n(1, wt=-pop) %>% 
  st_set_geometry(NULL) %>% 
  kable()
```

# 3. Ile krajów znajduje się w Azji?
W Azji znajduje się 47 krajów.

```{r}
world %>%
  group_by(continent) %>% 
  summarise(count=n()) %>% 
  filter(continent == "Asia") %>% 
  st_set_geometry(NULL) %>% 
  kable()
```


# 4. Wyświetlcie histogram powierzchni wszystkich niezależnych krajów (Sovereign Country).

```{r}
world %>%
  filter(type == "Sovereign country") %>%
  ggplot(aes(area_km2)) +
    geom_histogram(bins = 20) +
    scale_x_log10() +
    labs(title='Powierzchnia krajów niezaleznych',
         x='Powierzchnia w km2',
         y='Liczba krajów') +
    theme_classic()
```

# 5. Wyświetlcie wykres punktowy relacji pomiędzy lifeExp, a gdpPercap.

```{r}
world %>%
  ggplot(aes(x = lifeExp, y = gdpPercap, color=continent)) +
  geom_point() +
  scale_y_log10() +
  labs(title='Im większe PKB per capita, tym większa długość życia',
       y='Długość zycia',
       x='PKB per capita') +
  theme_classic()
```
