---
title: "Zajęcia 2"
author: "Katarzyna Owczarek"
output: html_document 

---

```{r setup, include=FALSE}
knitr::opts_chunk$set(echo = TRUE)
library(sf)
library(raster)
library(spData)
library(spDataLarge)
library(dplyr)
library(ggplot2)
```

## Zadanie 1

Wyświetlcie mapę krajów Europejskich  wg liczby ludności

```{r}
  world %>%
  filter(continent == "Europe") %>%
  select(pop)%>%
  plot()

```

## Zadanie 2

Który kraj posiada najmniejszą liczbę ludności i ile wynosi?
```{r}
world %>%
select(pop,name_long)%>%
arrange(pop) -> posortowane
head(posortowane,1)
```

## Zadanie 3

Ile krajów znajduje się w Azji?

```{r}
world1=subset(world,continent == 'Asia')
nrow(world1)

```

## Zadanie 4

Wyświetlcie histogram powierzchni  wszystkich niezależnych krajów (Sovereign Country)

```{r}
worldSlov<- world %>%
filter(type == "Sovereign country")
ggplot(worldSlov, aes(x = area_km2)) +
geom_histogram()

```


## Zadanie 5

Wyświetlcie wykres punktowy relacji pomiędzy lifeExp, a gdpPercap

```{r}
ggplot(world, aes(x = lifeExp, y = gdpPercap)) +
geom_point()

```

## Zadanie 6

Jaka jest maksymalna wysokość w danym obrazie rastrowym?

```{r}
##raster_filepath = system.file("raster/srtm.tif", package = "spDataLarge")
##new_raster = raster(raster_filepath)
##max(new_master[],na.rm = NA)

```

## Zadanie 7
Jaki jest rozkład wartości obrazu rastrowego?
```{r}
##hist(new_raster)
```
