---
title: "Zajęcia 2"
author: "Natalia Orzechowska"
date: "4 04 2020"
output: html_document
---

```{r setup, include=FALSE}
knitr::opts_chunk$set(echo = TRUE)
library(sf)
library(raster)
library(spData)
library(spDataLarge)
library(dplyr)
library(ggplot2)
library(rgdal)
```

## Zadanie 1

Wyświetlcie mapę krajów Europejskich  wg liczby ludności


```{r}
plot(world[world$continent == "Europe", "pop"])
```

## Zadanie 2

Który kraj posiada najmniejszą liczbę ludności i ile wynosi?

```{r}
world %>% select(name_long,pop) %>% arrange(pop) %>% head(1)
```

## Zadanie 3

```{r}
length(which(world$continent == 'Asia'))

```
## Zadanie 4
Wyświetlcie histogram powierzchni  wszystkich niezależnych krajów (Sovereign Country)

```{r}
world %>% filter( type == "Sovereign country") %>% select(name_long, area_km2) %>% 
  ggplot(mapping = aes(x = name_long, y = area_km2))+geom_bar(stat = "identity", fill = "lightblue") + 
  theme(axis.text.x = element_text(angle = 90, hjust = 1))

```
## Zadanie 5

Wyświetlcie wykres punktowy relacji pomiędzy lifeExp, a gdpPercap

```{r}
world %>% select(lifeExp, gdpPercap ) %>% ggplot(mapping = aes(x = lifeExp, y = gdpPercap)) + geom_point()
```


# Zadanie 6
Jaka jest maksymalna wysokość w danym obrazie rastrowym?

```{r}
raster_filepath = system.file("raster/srtm.tif", package = "spDataLarge")
new_raster = raster(raster_filepath)
max(values(new_raster))
```
# Zadanie 7

Jaki jest rozkład wartości obrazu rastrowego?

```{r}
raster_filepath = system.file("raster/srtm.tif", package = "spDataLarge")
new_raster = raster(raster_filepath)
hist(new_raster, maxpixels=212505, main = "Rozkład wartości obrazu")
```

