---
title: "Untitled"
author: "Adam Cencek"
date: "4/25/2020"
output: html_document
---

```{r setup, include=FALSE}
knitr::opts_chunk$set(echo = TRUE)
library(sf)
library(raster)
library(spData)
library(spDataLarge)
library(dplyr)
library(ggplot2)
```

# 1. Wyświetlcie mapę krajów Europejskich wg liczby ludności.

```{r}
world %>%
  filter(continent == "Europe") %>%
  dplyr::select(pop) %>%
  ggplot(aes(fill=pop)) +
    geom_sf()
```



# 2. Który kraj posiada najmniejszą liczbę ludności i ile wynosi?


Najmniejszą liczbę ludności ma Grenlandia.

```{r}
world %>%
  arrange(pop) %>%
  dplyr::select(name_long,pop) %>%
  top_n(-1,wt=pop)
```

# 3. Ile krajów znajduje się w Azji?

```{r}
world %>%
  filter(continent == "Asia") %>%
  count() 
```


# 4. Wyświetlcie histogram powierzchni wszystkich niezależnych krajów (Sovereign Country).

```{r}
world %>% 
  filter(type == 'Sovereign country') %>% 
  ggplot(aes(x = area_km2)) + 
  geom_histogram(bins = 30)
```

# 5. Wyświetlcie wykres punktowy relacji pomiędzy lifeExp, a gdpPercap.

```{r}
world %>% 
  ggplot(aes(x = lifeExp, y = gdpPercap)) + 
  geom_point()
```


# 6. Jaka jest maksymalna wysokość w danym obrazie rastrowym?

```{r}
raster_filepath = system.file("raster/srtm.tif", package = "spDataLarge")
new_raster = raster(raster_filepath)
max(values(new_raster))
```

---
# 7. Jaki jest rozkład wartości obrazu rastrowego?

```{r}
raster_filepath = system.file("raster/srtm.tif", package = "spDataLarge")
new_raster = raster(raster_filepath)
hist(new_raster, maxpixels=250000, main = "Rozkład")
```