---
title: "raportzajecia2"
author: "alicjalisiecka"
date: "5 kwietnia 2020"
output: html_document
---

```{r setup, include=FALSE}
knitr::opts_chunk$set(echo = TRUE)
library(sf)
library(raster)
library(spData)
library(dplyr)
library(ggplot2)
library(spDataLarge)
```

## Zadanie 1

Wyświetlcie mapę krajów Europejskich  wg liczby ludności

```{r}
plot(world[world$continent == "Europe", "pop"])

```

## Zadanie 2
Który kraj posiada najmniejszą liczbę ludności i ile wynosi?
```{r}
minimalna <- min(world$pop, na.rm = TRUE)
world[world$pop == minimalna, c("name_long", "pop")]

```

## Zadanie 3
Ile krajów znajduje się w Azji?
```{r}
selected_county <- world %>%
  filter(continent == "Asia") %>%
  count()

```



## Zadanie 4
Wyświetlcie histogram powierzchni  wszystkich niezależnych krajów (Sovereign Country)

```{r}
selected_sove <- world %>%
  filter(type == "Sovereign country")
ggplot(selected_sove, aes(x =  area_km2 ))+
  geom_histogram()

```



## Zadanie 5
Wyświetlcie wykres punktowy relacji pomiędzy lifeExp, a gdpPercap

```{r}
ggplot(world, aes(x = lifeExp, y = gdpPercap)) +
  geom_point()

```


## Zadanie 6
Jaka jest maksymalna wysokość w danym obrazie rastrowym?

```{r}
raster_filepath <- system.file("raster/srtm.tif", package = "spDataLarge")
new_raster <- raster(raster_filepath)
new_raster
new_raster[ ]
plot(new_raster)
max(new_raster[ ], na.rm = NA)

```

