---
title: "zaj2"
author: "Agnieszka Buszta"
date: "5 04 2020"
output: html_document
---

```{r setup, include=FALSE}
knitr::opts_chunk$set(echo = TRUE)

## install.packages("rgdal")
library(sf)
library(raster)
library(dplyr)
library(ggplot2)
library(spData)
library(spDataLarge)
library(devtools)
library(fs)
library(rgdal)
```

## ctr+shift+k - kompilacja/wywołanie

## Zadanie 1
Wyświetlcie mapę krajów Europejskich wg liczby ludności

```{r}
plot(world[world$continent == 'Europe','pop'])
```

## Zadanie 2
Który kraj posiada najmniejszą liczbę ludności i ile wynosi?

```{r}
world %>%
  filter(pop == min(world$pop, na.rm=TRUE)) %>%
  select(c(pop, name_long)) %>%
  print()
```

## Zadanie 3
Ile krajów znajduje się w Azji?

```{r}
world %>%
  filter(continent == 'Asia') %>%
  summarise(n())
```

## Zadanie 4
Wyświetlcie histogram powierzchni wszystkich niezależnych krajów (Sovereign Country).

```{r}
world %>%
  filter(type == 'Sovereign country') %>%
  ggplot(aes(x = pop)) +
  geom_histogram(bins = 30)
```

## Zadanie 5
Wyświetlcie wykres punktowy relacji pomiędzy lifeExp, a gdpPercap.

```{r}
world %>%
  ggplot(aes(x = lifeExp, y = gdpPercap)) +
  geom_point()
```

## Zadanie 6
# Dane Rastrowe
```{r}
raster_filepath = system.file("raster/srtm.tif", package = "spDataLarge")
new_raster = raster(raster_filepath)
new_raster
# new_raster[] <- shows the matrix
plot(new_raster)
```

Jaka jest maksymalna wysokość w danym obrazie rastrowym?
```{r}
max(new_raster[], na.rm = TRUE)
```

##  Zadanie 7
Jaki jest rozkład wartości obrazu rastrowego
```{r}
hist(new_raster, maxpixels=250000)


## R Markdown

```

## Including Plots

You can also embed plots, for example:

```{r pressure, echo=FALSE}
plot(pressure)
```

Note that the `echo = FALSE` parameter was added to the code chunk to prevent printing of the R code that generated the plot.
