---
title: "zaj3"
author: "Agnieszka Buszta"
output: html_document
---

```{r setup, include=FALSE}
knitr::opts_chunk$set(echo = TRUE)
library(spData)
library(sf)
library(dplyr)
library(ggplot2)
```

  
## zad1

Zbiór danych world posiada współrzędne geograficzne w stopniach i dziesiętnych częściach stopni. Utwórzcie punkt, który będzie znajdował się gdzieś na terenie Polski i wyświetlcie go na mapie świata.



```{r pressure, echo=FALSE}
punkt <- st_point(c(21.5, 50)) %>% st_sfc(crs = st_crs(world)) %>% st_sf()
ggplot()+
  geom_sf(data = world)+
  geom_sf(data = punkt, size = 4, col = 'dark green')+
  theme_light()
```
## zad2

Stwórzcie obiekt będący poligonem (kwadratem) otaczającym Polskę,
Stwórzcie linię przecinającą Polskę na część wschodnią i zachodnią (mniej więcej przebiegającą przez rzekę Wisłę).

```{r}
## filter(world,name_long == "Poland") -> Polska
linestring_matrix = rbind(c(18, 54.8), c(21, 49.3))
line <- st_linestring(linestring_matrix) %>%
  st_sfc(crs=4326)%>%
  st_sf()

polygon_list = list(rbind(c(13.9, 55.0), c(24.2, 55), c(24.2, 48.9), c(14, 48.9), c(13.9, 55)))
kwadrat <- st_polygon(polygon_list) %>%
  st_sfc(crs = 4326)%>%
  st_sf()

Polska <-world %>%
  filter(name_long =="Poland")


## Polska w kwadracie

ggplot() +
  geom_sf(data = kwadrat) +
  geom_sf(data = Polska) +
  geom_sf(data = line)
```
## zad3
```{r}
powiaty<- st_read(dsn = 'J:/ADP2020/personal/agnieszka_buszta/data/Powiaty.shp')

powiaty$JPT_KOD_JE <-paste0(powiaty$JPT_KOD_JE, '000')
```

```{r}
plec <- readxl::read_xlsx('J:/ADP2020/personal/agnieszka_buszta/data/ludzie.xlsx')
dane <- powiaty %>%
  left_join(plec, by = c('JPT_KOD_JE' = 'Kod')) 
head(dane)
```

```{r}

dane %>% 
  ggplot(aes(fill=Oni, geometry=geometry)) +
  geom_sf() +
  labs(title = 'Mężczyźni w wieku 20-24 lata w 2000roku w Polsce') 
```

```{r}
summary(dane$Oni)
```

```{r}
summary(dane$One)
```



