---
title: "Zajecia2"
output: html_document
---

```{r setup, include=FALSE}
knitr::opts_chunk$set(echo = TRUE)
```

# Zadanie 1

Wyświetlcie mapę krajów Europejskich  wg liczby ludności



```{r cars}
library(sf)
library(raster)
library(spData)
library(dplyr)
library(spDataLarge)
EU<- world[world$continent=="Europe","pop"]
plot(EU)
```

# Zadanie 2

Który kraj posiada najmniejszą liczbę ludności i ile wynosi?

```{r pressure, echo=FALSE}
min<-min(world$pop, na.rm=TRUE)
popul<-world%>%filter(pop==min)%>%select(name_long,pop)
popul

```



# zadanie 3

Ile krajów znajduje się w Azji?
```{r}
Azja<-world[world$continent=="Asia",]
nrow(Azja)
```

# Zadanie 4

Wyświetlcie histogram powierzchni  wszystkich niezależnych krajów (Sovereign Country)
```{r}
worldHist<-world[world$type=="Sovereign country",]
hist(worldHist$area_km2)
```

# Zadanie 5

Wyświetlcie wykres punktowy relacji pomiędzy lifeExp, a gdpPercap
```{r}
plot(world$lifeExp,world$gdpPercap)
```

# Zadanie 6
## Następny slajd
Jaka jest maksymalna wysokość w danym obrazie rastrowym?

raster_filepath<-system.file("raster/srtm.tif", package="spDataLarge")
new_raster<-raster(raster_filepath)
max(new_raster(),na.rm=NA)

# Zadanie 7
Jaki jest rozkład wartości obrazu rastrowego?
Histogram


