---
title: "Zajecia2"
output: html_document
---

```{r setup, include=FALSE}
knitr::opts_chunk$set(echo = TRUE)
```

# Zadanie 1

Wyświetlcie mapę krajów Europejskich  wg liczby ludności



```{r cars}
library(sf)
library(raster)
library(spData)
EU<- world[world$continent=="Europe","pop"]
plot(EU)
```

# Zadanie 2

Który kraj posiada najmniejszą liczbę ludności i ile wynosi?

```{r pressure, echo=FALSE}
min<-min(world$pop, na.rm=TRUE)
wo<-world[world$pop==min,"name_long",na.rm=TRUE]
plot(wo)

```

Note that the `echo = FALSE` parameter was added to the code chunk to prevent printing of the R code that generated the plot.

# zadanie 3

Ile krajów znajduje się w Azji?
```{r}
Azja<-world[world$continent=="Asia",]
nrow(Azja)
```

# Zadanie 4

Wyświetlcie histogram powierzchni  wszystkich niezależnych krajów (Sovereign Country)
```{r}
worldHist<-world[world$type=="Sovereign country",]
hist(worldHist$area_km2)
```

# Zadanie 5

Wyświetlcie wykres punktowy relacji pomiędzy lifeExp, a gdpPercap
```{r}
plot(world$lifeExp,world$gdpPercap)
```

