---
title: "Zajecia2"
author: "Dariusz Ratajczak"
date: "4 04 2020"
output: html_document
---


```{r setup, include = FALSE}
library(sf)
library(fs)
library(tidyverse)
library(ggplot2)
library(raster)
library(devtools)
library(spData)
library(dplyr)
knitr::opts_chunk$set(echo = FALSE, message = FALSE, warning = FALSE)
```

# ZADANIA

## 1. Wyswietlić mapę krajów Europejskich wg liczby ludności.

```{r}
world %>% 
  filter(continent == "Europe") %>% 
  ggplot() +
  geom_sf(aes(fill = pop))
```

## 2. Który kraj posiada najmniejszą liczbę ludności i ile wynosi?

```{r}
world %>% 
  filter(!is.na(pop)) %>%
  filter(pop == min(pop)) %>% 
  dplyr::select(name_long) %>% 
  st_set_geometry(NULL)
```

## 3. Ile krajWw znajduje się w Azji?

```{r}
world %>% 
  filter(continent == "Asia") %>% 
  nrow()
```

## 4. Wyswietlić histogram powierzchni wszystkich niezależnych krajów (Sovereign country).

```{r}
world %>% 
  filter(type == 'Sovereign country') %>% 
  ggplot(aes(x = area_km2)) + 
  geom_histogram(bins = 30)
```

## 5. Wyswietlić wykres punktowy relacji pomiędzy lifeExp, a gdpPercap.

```{r}

world %>% 
  filter(!is.na(lifeExp), !is.na(gdpPercap)) %>% 
  ggplot() +
  geom_point(aes(x = lifeExp, y = gdpPercap))
```

```{r}
raster_filepath = system.file("raster/srtm.tif", package = "spDataLarge")
new_raster = raster(raster_filepath)
```

## 6. Jaka jest maksymalna wysokość w danym obrazie rastrowym?

```{r}
max(new_raster[])
```

## 7. Jaki jest rozkład wartości obrazu rastrowego?

```{r}
hist(new_raster[])
```