---
title: "Zajecia3"
author: "Dariusz Ratajczak"
date: "26 04 2020"
output: html_document
---

```{r setup, include = FALSE}
library(sf)
library(fs)
library(tidyverse)
library(ggplot2)
library(raster)
library(devtools)
library(spData)
library(dplyr)
library(lwgeom)
knitr::opts_chunk$set(echo = FALSE, message = FALSE, warning = FALSE)
```

## ZADANIA

## 1. Utwórz punkt, który będzie znajdował się gdzieś na terenie Polski i wyświetl go na mapie świata.

```{r}
XY_punkt = st_point(c(16.9252, 52.4064)) # Poznań
XY_geom = st_sfc(XY_punkt, crs = st_crs(world))
XY_attrib = data.frame(name = "Poznań",
                       temperature = 21,
                       date = as.Date("2020-04-25"))
XY_sf = st_sf(XY_attrib, XY_geom)
ggplot() +
  geom_sf(data = world) +
  geom_sf(data = XY_sf, size = 1, col = 'red')
```

## 2. Stwórz obiekt będący poligonem (kwadratem) otaczającym Polskę.

```{r}
PL <- world %>% 
  filter(name_long == "Poland")
kwadrat <- st_polygon(list(rbind(c(14, 48.95), c(14, 54.9), c(24.1, 54.9), c(24.1, 48.95), c(14, 48.95))))
kwadrat_sf = st_sfc(kwadrat, crs = st_crs(world))
ggplot() +
  geom_sf(data = kwadrat_sf, color = 'red') +
  geom_sf(data = PL)
```

## 3. Stwórz linię przecinającą Polskę na część wschodnią i zachodnią (mniej więcej przebiegającą przez rzekę Wisłę). Niech linia ta składa się z 5 punktów.

```{r}
PL <- world %>% 
  filter(name_long == "Poland")
wisla <- st_linestring(rbind(c(18.7, 49.6), c(21.2, 50.5), c(21.3, 51.7), c(17.4, 53), c(18.7, 54.6)))
wisla_sf = st_sfc(wisla, crs = st_crs(world))
ggplot() +
  geom_sf(data = PL) +
  geom_sf(data = wisla_sf, size = 1, color = 'blue')
```

## 4. Wyświetl na mapie kontur Polski ze zbioru world, oraz utworzone obie warstwy.

```{r}
PL <- world %>% 
  filter(name_long == "Poland")
ggplot() +
  geom_sf(data = kwadrat_sf, color = 'red' ) +
  geom_sf(data = PL) +
  geom_sf(data = wisla_sf, size = 1, color = 'blue')
```

## 5. Jaką powierzchnię ma Polska.

```{r}
world %>% 
  filter(name_long == "Poland") %>% 
  st_area(geom)
```

## 6. Jaką długość ma granica Polski?

```{r}
world %>% 
  filter(name_long == "Poland") %>% 
  st_cast() %>% 
  st_length()
```