---
title: "Zajecia2"
author: "Kornelia Ćwik"
date: "4 04 2020"
output: html_document
---

```{r setup, include=FALSE}
knitr::opts_chunk$set(echo = TRUE)
library(sf)
library(raster)
library(spData)
library(spDataLarge)
library(dplyr)
library(ggplot2)
library(rgdal)
```

## Zajecia 2
Zadania z prezentacji nr 1

Wyświetlcie mapę krajów Europejskich  wg liczby ludności

```{r}
eur <- world[world$continent=='Europe','pop']
plot(eur)
```

Który kraj posiada najmniejszą liczbę ludności i ile wynosi?

```{r}
n <- which.min(world$pop)
world$name_long[n]
world$pop[n]
```

Ile krajów znajduje się w Azji?

```{r}
nrow(world[world$continent== 'Asia',])
```

Wyświetlcie histogram powierzchni  wszystkich niezależnych krajów (Sovereign Country)

```{r}
sc <- world[world$type == 'Sovereign country','area_km2',na.rm = TRUE]
sc %>%
  ggplot(aes(x = area_km2)) +
  geom_histogram()
```

Wyświetlcie wykres punktowy relacji pomiędzy lifeExp, a gdpPercap
```{r}
world %>%
  ggplot(aes(x = gdpPercap, y = lifeExp)) +
  geom_point()
```

Jaka jest maksymalna wysokość w danym obrazie rastrowym?

```{r}
raster_filepath = system.file("raster/srtm.tif", package = "spDataLarge")
new_raster = raster(raster_filepath)
plot(new_raster)
max(new_raster[ ])
```
Jaki jest rozkład wartości obrazu rastrowego?
```{r}
hist(new_raster[])

```


