---
title: "zaj2"
author: "olamilczarek"
date: "4 kwietnia 2020"
output: html_document

---

```{r setup, include=FALSE}
knitr::opts_chunk$set(echo = FALSE, message=FALSE)
```


```{r }
library("sf") 
library("raster")
#library("spDataLarge")
library("fs")
library("dplyr")
library("ggplot2")
library ("spData")

```
## Slajd12
## Mapa krajów Europejskich  wg liczby ludności

```{r}
world%>%
  filter(continent=="Europe")%>%
  select (pop)%>%
  plot()
```
##Który kraj posiada najmniejszą liczbę ludności i ile wynosi
```{r}
world%>%
  top_n(-1,pop)%>%
  select (name_long,pop)
```
##Ile krajów znajduje się w Azji?

```{r}
c1<-world%>%
  filter(continent=="Asia")%>%
  distinct(name_long)
nrow(c1)   
```
##Wyświetlcie histogram powierzchni  wszystkich niezależnych krajów (Sovereign Country)
```{r}
worldSC<-world%>%
  filter(type=="Sovereign country")
ggplot(worldSC,
       mapping=aes(x=area_km2))+
  geom_histogram()
   
```

##Wyświetlcie wykres punktowy relacji pomiędzy lifeExp, a gdpPercap

```{r}
ggplot(world,mapping=aes(x=gdpPercap,y=lifeExp))+
  geom_point()
```

##Slajd16
##Jaka jest maksymalna wysokość w danym obrazie rastrowym?
```{r}
raster_filepath = system.file("raster/srtm.tif", package = "spDataLarge")
 new_raster = raster(raster_filepath)
new_raster
new_raster[ ]
plot(new_raster)

```
```{r}
max(new_raster[],na.rm = NA)
```

##Jaki jest rozkład wartości obrazu rastrowego?
```{r}
hist(new_raster)
```

