---
title: "Rataje"
author: "Jakub Sawczuk"
date: "14 05 2020"
output: html_document
---

```{r setup, include=FALSE}
knitr::opts_chunk$set(echo = FALSE,warning = FALSE)
```

```{r}
library(tidyverse)
library(sf)
library(dplyr)
library(ggplot2)
library(raster)
library(spData)
library(spDataLarge)
library(shiny)
library(caret)
```

```{r}
load('J:/Desktop/ADP2020/data/ratajeNieruchomosci2.Rdata')
```


# Eksploracja danych ze zbioru Rataje

## Rataje to dzielnica w Poznaniu: (ma taki kształt)

```{r}
plot(rataje)
```

## W zbiorze znajduje się plik 'wtorne.rataje', w którym mamy informacje o kupnie/ sprzedaży nieruchomośći wraz z ceną z alokal i innymi przydatnymi rzeczami:

```{r}
as.tibble(wtorne.rataje)
```

## Niektóre zmienne są ze sobą skorelowane (zalężą os siebie):
## np. odległość od apteki i biblioteki

```{r}
cor(wtorne.rataje$APTEKI_euclid, wtorne.rataje$BIBLIOTEKI_MUZEA_euclid)
```

## Podeobnie jest z innymi (cmentarze i centra handlowe):
```{r}
cor(wtorne.rataje$CMENTARZE_euclid, wtorne.rataje$CENTRA_HANDLOWE_euclid)
```

## Modelowanie przestrzenne
```{r}

## Upraszczamy nasze dane
wtorne.rataje.df <- st_set_geometry(wtorne.rataje,NULL)
wtorne.rataje.df$rok <- as.factor(wtorne.rataje.df$rok)

cvCtrl <- trainControl(method = 'repeatedcv',number = 10, repeats = 2)

## Robimy model

linearModel <- train(data = wtorne.rataje.df,
                     Cn_m2_l ~ Pwrzchn + DROGI_GLOWNE_euclid + KOMINY_euclid + PRZEDSZKOLA_euclid +
                       RONDA_euclid + SZKOLA_PODSTAWOWA_euclid + SZKOLA_PONADPODSTAWOWA_euclid
                       +CENTRA_HANDLOWE_euclid + Kndygnc  ,
                     method = "glm",     # metoda
                     metric = "RMSE",
                     tuneLength = 5, trControl = cvCtrl)

summary(linearModel)
```

## Predykcja 
## Cena mieszkania za m2 w 2012 roku, powierzchnia 73m2 i 3 kondygnacji
```{r}
pred.params <- data.frame(rok = factor('2012'),
                          Pwrzchn = 73,
                          Kndygnc = 3)

prognoza.rataje <- raster::predict(rataje.rastry, 
                                   linearModel,
                                   const = pred.params) # ustaamy zmienne stale, wybrane wyzej

plot(prognoza.rataje)
```