---
title: "Zajecia2"
author: "jagodaszymczak"
date: "4 04 2020"
output: html_document
---

```{r setup, include=FALSE}
knitr::opts_chunk$set(echo = FALSE)
library(sf)
library(raster)
library(spData)
library(spDataLarge)
library(dplyr)
library(ggplot2)
```

## Zadanie 1
Wyświetlcie mapę krajów Europejskich  wg liczby ludności

```{r}
europe <- world[world$continent=='Europe','pop']
plot(europe)
```
---

## Zadanie 2

Który kraj posiada najmniejszą liczbę ludności i ile wynosi?


```{r}
najmniejszy <- world %>% select(name_long, pop) %>%
  arrange(pop)
slice(najmniejszy,1)
```
---

## Zadanie 3

Ile krajów znajduje się w Azji?

```{r}
world %>%
  filter(continent == "Asia")%>%
  nrow()
```
---

## Zadanie 4

Wyświetlcie histogram powierzchni  wszystkich niezależnych krajów (Sovereign Country)
```{r}
his <- world %>%
  filter(type == "Sovereign country")
ggplot(his, aes(x = area_km2)) +
  geom_histogram()+
  labs(x = "powierzchnia", y = "liczebność")
  
```
---

## Zadanie 5

Wyświetlcie wykres punktowy relacji pomiędzy lifeExp, a gdpPercap
```{r}
ggplot(world, aes(x = lifeExp, y = gdpPercap)) +
  geom_point()
```
---

## Zadanie 1 Slajd 16

```{r}
raster_filepath = system.file("raster/srtm.tif", package = "spDataLarge")
new_raster = raster(raster_filepath)
plot(new_raster)

```

Jaka jest maksymalna wysokość w danym obrazie rastrowym?
```{r}
raster_filepath = system.file("raster/srtm.tif", package = "spDataLarge")
new_raster = raster(raster_filepath)
max(values(new_raster))
```

---
## Zadanie 2
Jaki jest rozkład wartości obrazu rastrowego?
```{r}
raster_filepath = system.file("raster/srtm.tif", package = "spDataLarge")
new_raster = raster(raster_filepath)
hist(new_raster, maxpixels=212505, main = "Rozkład wartości obrazu")