---
title: "zaj4"
author: "olamilczarek"
date: "9 maja 2020"
output: html_document
---

```{r setup, include=FALSE}
knitr::opts_chunk$set(echo = TRUE)
```
#zad.1
##Pobierz cyfrowy model wysokościowy 

```{r}
library(raster)
DEM.PL <-getData('alt', country='POL', mask=TRUE)
```
##Sprawdź wyskość minimalną oraz maksymalą w Polsce

```{r}
med.dem <- median(DEM.PL[ ], na.rm = T)
max.dem <- max(DEM.PL[ ], na.rm = T)

```
              
#Zreklasyfikuj cyfrowy model terenu, aby wskazać depresje(obszary ponizej 0)
```{r}
DEM.PL.reclass <- reclassify(x = DEM.PL,                                rcl = matrix(c(0,max.dem,0,                     -12, max.dem,1),
ncol=3,byrow=T))

```

#Wyświetl mapę

```{r}
plot(DEM.PL)
plot(DEM.PL.reclass)
```
Utwórz nowy plik markdown do realizacji zadania.
Wczytaj dane znajdujące się w pliku “ratajeNieruchomosci.Rdata” (Patrz. nast. slajd)
Dokonaj eksploracji danych.
Wyświetl na mapie lokalizacje nieruchomości.

```{r}
load ("~/ADP2020/data/ratajeNieruchomosci2.Rdata")
```
```{r}

library('caret')
library('corrplot')
library("dplyr")
library("sf")
library(ggplot2)

```



```{r}




wtorne.rataje.df <-st_set_geometry(wtorne.rataje,NULL)  #zamiana sf na df
wtorne.rataje.df$rok <- as.factor(wtorne.rataje.df$rok)
#zamiana integer na factor

wtorne.rataje.df%>%
  select (-rok)%>%
  cor()%>%
  corrplot()


```
```{r}
str(wtorne.rataje.df)
```
```{r}
head(wtorne.rataje.df)

```
```{r}
summary(wtorne.rataje.df)
```

```{r}
ggplot(wtorne.rataje.df,aes(x=Cn_m2_l,y=Pwrzchn))+
  geom_point()

```

```{r}


cvCtrl <- trainControl(method = "repeatedcv", 
                       number =10, 
                       repeats =2)

```



```{r}


linearmodel <- train(data = wtorne.rataje.df,
                     Cn_m2_l~rok+Pwrzchn+Kndygnc+BUD_PRZEM_euclid+
                       CENTRA_HANDLOWE_euclid+DROGI_GLOWNE_euclid+
                       KOMINY_euclid+                   SZKOLA_PODSTAWOWA_euclid+WARTA_euclid ,
                     method = 'lm', metric = 'RMSE',
                      tuneLength = 10, trControl = cvCtrl)
summary(linearmodel)
##
pred.params<-data.frame(rok=factor('2011'),
                        Pwrzchn=60,
                        Kndygnc=1
                        )

prognoza.rataje<-raster::predict (rataje.rastry,linearmodel,const=pred.params)

prognoza.rataje

```


