---
title: "Analiza sytuacji w Polsce w wybranych zagadnieniach"
author: "Julia Drwęska-Michalska, Jakub Sawczuk"
date: "26-05-2020"
output: html_document
---

```{r biblioteki, include=FALSE}
library(tidyverse)
library(sf)
library(dplyr)
library(raster)
library(spData)
library(spDataLarge)
library(caret)
library(devtools)
library(fs)
library(rgdal)
library(ggplot2)
library(gridExtra)
```



```{r dane, include=FALSE}
# Wczytywanie danych, zamiana nazw, dodanie zer do kodów powiatów:
powiaty <- st_read(dsn = 'J:/Desktop/ADP2020/Jednostki_Administracyjne/Powiaty.shp')
as.tibble(powiaty)
powiaty$JPT_KOD_JE <- paste0(powiaty$JPT_KOD_JE, '000')

wynagrodzenia <- readxl::read_xlsx('Wynagrodzenia.xlsx', sheet = 2)
as.tibble(wynagrodzenia)
#wynagrodzenia$Kod <- paste0(wynagrodzenia$Kod, '000000')
wynagrodzenia %>% mutate(wynagrodzenia_ogolem = Ogolem) -> nowewynagrodzenia
#as.tibble(nowewynagrodzenia)

malzenstwa <- readxl::read_xlsx('Malzenstwa.xlsx', sheet = 2)
as.tibble(malzenstwa)
malzenstwa %>% mutate(malzenstwa_ogolem = `ogółem`) -> nowemalzenstwa
nowemalzenstwa

rozwody  <- readxl::read_xlsx('Rozwody.xlsx', sheet = 2)
as.tibble(rozwody)
rozwody %>% mutate(rozwody_ogolem = `ogółem`) -> nowerozwody
as.tibble(nowerozwody)

skolaryzacja  <- readxl::read_xlsx('Skolaryzacja.xlsx', sheet = 2)
as.tibble(skolaryzacja)

ludnosc  <- readxl::read_xlsx('Ludnosc.xlsx', sheet = 2)
as.tibble(ludnosc)
ludnosc %>% mutate(ludnosc_ogolem = `ogółem`) -> noweludnosc
as.tibble(noweludnosc)

gestosc  <- readxl::read_xlsx('Gestosc.xlsx', sheet = 2)
as.tibble(gestosc)
gestosc %>% mutate(gestosc_ogolem = `ludność na 1 km2`) -> nowegestosc
as.tibble(nowegestosc)

# Złączenia tabel
tab1 <- powiaty %>% left_join(nowemalzenstwa,by = c('JPT_KOD_JE' = 'Kod'))
tab2 <- tab1 %>% left_join(nowerozwody,by = c('JPT_KOD_JE' = 'Kod'))
tab3 <- tab2 %>% left_join(skolaryzacja, by = c('JPT_KOD_JE' = 'Kod'))
tab4 <- tab3 %>% left_join(noweludnosc, by = c('JPT_KOD_JE' = 'Kod'))
tab5 <- tab4 %>% left_join(nowegestosc, by = c('JPT_KOD_JE' = 'Kod'))
polaczona <- tab5 %>% left_join(nowewynagrodzenia,by = c('JPT_KOD_JE' = 'Kod'))

# Zamiana typów danych
polaczona$ogółem.x <- as.integer(polaczona$ogółem.x)
polaczona$malzenstwa_ogolem <- as.integer(polaczona$malzenstwa_ogolem)
polaczona$ogółem.y <- as.integer(polaczona$ogółem.y)
polaczona$rozwody_ogolem <- as.integer(polaczona$rozwody_ogolem)
polaczona$`brutto szkoły podstawowe` <- as.integer(polaczona$`brutto szkoły podstawowe`)
polaczona$`netto szkoły podstawowe` <- as.integer(polaczona$`netto szkoły podstawowe`)
polaczona$`brutto gimnazja` <- as.integer(polaczona$`brutto gimnazja`)
polaczona$`netto gimnazja` <- as.integer(polaczona$`netto gimnazja`)
polaczona$ludnosc_ogolem <- as.integer(polaczona$ludnosc_ogolem)
polaczona$gestosc_ogolem <- as.integer(polaczona$gestosc_ogolem)
```

## Wstęp

W poniższym projekcie przedstawiamy poziom wynagrodzeń, współczynnik skolaryzacji oraz sytuację matrymonialną i kolerację między nimi.
Wszystkie przedstawione poniżej dane dotyczączą roku 2018.

## Ludność w Polsce

Bilanse liczby i struktury ludności w gminach imiennie opracowane w oparciu o wyniki Narodowych Spisów Powszechnych z uwzględnieniem zmian spowodowanych ruchem naturalnym (urodzenia i zgony), migracjami ludności (na pobyt stały i czasowy) oraz przemieszczeniami związanymi ze zmianami administracyjnymi.

```{r wykres1, echo=FALSE}

w1 <- ggplot(polaczona, aes(fill = polaczona$ludnosc_ogolem)) +
  geom_sf() +
  ggtitle("Liczba") +
  theme(legend.title=element_blank())

w2 <- ggplot(polaczona, aes(fill = polaczona$gestosc_ogolem)) +
  geom_sf() +
  ggtitle("Gęstość na 1km2") +
  theme(legend.title=element_blank())

grid.arrange(arrangeGrob(w1,w2, ncol=2, nrow=1),
              top = "Liczba ludności", heights=c(10,10)) 
```

Na zestawieniu poniżej powiaty z największą liczbą ludności oraz powiaty z największą gęstością zaludnienia. Widać, że są to miasta. Co ciekawe liczba ludności nie koniecznie wskazuje nam na gęstość zaludnienia w danym powiecie.

```{r ludnosc, include=FALSE}
l1 <- as.tibble(polaczona) %>%
  dplyr::select(`powiat` = JPT_NAZWA_, `Liczba ludności` = ludnosc_ogolem) %>%
  arrange(-`Liczba ludności`) %>%
  top_n(10)

l2 <- as.tibble(polaczona) %>%
  dplyr::select(`powiat ` = JPT_NAZWA_, `Gęstość zaludnienia` = gestosc_ogolem) %>%
  arrange(-`Gęstość zaludnienia`) %>%
  top_n(10)
```


```{r ludnosc2, echo=FALSE}
capture.output(data.frame(l1, l2), file=NULL)
```

Na pierwszy rzut oka nie widać zależności. Wykres moglibyśmy zastąpić funkcją stałą. Natomiast po przeskalowaniu osi na logarytmiczną, widać zależność pomiędzy liczbą ludności a gęstością zaludnienia.

```{r ludnosc3, echo=FALSE}
w7 <- ggplot(data = polaczona, aes(x = `gestosc_ogolem`, y = `ludnosc_ogolem`)) + 
  geom_jitter(color = "blue") +
  xlab("Gęstość zaludnienia") +
  ylab("Liczba ludności") +
  geom_smooth(method = 'lm', se = FALSE, color = "black")

w8 <- ggplot(data = polaczona, aes(x = `gestosc_ogolem`, y = `ludnosc_ogolem`)) + 
  geom_jitter(color = "blue") +
  geom_smooth(method = 'loess', se = FALSE, color = "black") +
  xlab("Gęstość zaludnienia") +
  ylab("Liczba ludności") +
  scale_x_log10() +
  scale_y_log10()

grid.arrange(arrangeGrob(w7,w8, ncol=2, nrow=1),
              top = "Liczba ludności vs gęstość zaludnienia", heights=c(10,10)) 


```


## Małżeństwa oraz rozwody w Polsce

Dane dotyczące "małżeństw zawartych w ciągu roku na 1000 ludności" opracowane są według miejsca zameldowania męża przed ślubem, w przypadku gdy mąż przed ślubem mieszkał za granicą przyjmuje się miejsce zameldowania żony przed ślubem. Wskaźniki odnoszące się do liczby i struktury ludności (płeć, grupy wieku) od 2010 roku zostały przeliczone zgodnie z bilansem przygotowanym w oparciu o wyniki NSP 2011.

GUS publikuje dane o rozwodach według miejsca zamieszkania osoby wnoszącej powództwo o rozwód. Źródłem informacji o rozwodach jest dla GUS sprawozdawczość sądów powszechnych w postaci formularzy statystycznych "Karta statystyczna dotycząca prawomocnego orzeczenia rozwodu". W podziale terytorialnym (miasto/wieś, regiony, województwa, podregiony, powiaty) nie uwzględnia się rozwodów, w których w momencie wniesienia powództwa obie strony zamieszkiwały za granicą, dane te prezentowane są tylko dla Polski ogółem. Dane o rozwodach według miejsca zamieszkania osoby wnoszącej powództwo o rozwód. Wskaźniki odnoszące się do liczby i struktury ludności (płeć, grupy wieku) od 2010 roku zostały przeliczone zgodnie z bilansem przygotowanym w oparciu o wyniki NSP 2011.

```{r wykres2, echo=FALSE}
w3 <- ggplot(polaczona, aes(fill = polaczona$malzenstwa_ogolem)) +
  geom_sf() +
  ggtitle("Liczba małżeństw") +
  theme(legend.title=element_blank())

w4 <- ggplot(polaczona, aes(fill = polaczona$rozwody_ogolem)) +
  geom_sf() +
  ggtitle("Liczba rozwodów") +
  theme(legend.title=element_blank())


grid.arrange(arrangeGrob(w3, w4, ncol=2, nrow=1),
              top = "Małżeństwa i rozwody w przeliczeniu na 1000 mieszkańców", heights=c(10,10)) 

```

Widzimy, że liczba małżeństw oraz liczba rozwodów nie pokrywają się ze sobą.

```{r wspolczynnik_rozwodow, include=FALSE}
l3 <- as.tibble(polaczona) %>%
  dplyr::select(`powiat` = JPT_NAZWA_, `Liczba małżeństw` = malzenstwa_ogolem) %>%
  arrange(-`Liczba małżeństw`) %>%
  top_n(10)

l4 <- as.tibble(polaczona) %>%
  dplyr::select(`powiat ` = JPT_NAZWA_, `Liczba rozwodów` = rozwody_ogolem) %>%
  arrange(-`Liczba rozwodów`) %>%
  top_n(10)
```

```{r wspolczynnik_rozwodow2, echo=FALSE}
l3
l4
```



Wydawać by się mogło, że wraz ze wzrostem liczby małżeństw powinna rosnąć liczba rozwodow. Jednak wykres temu przeczy:

```{r wspolczynnik_rozwodow4, echo=FALSE}
ggplot(data = polaczona, aes(x = malzenstwa_ogolem, y = rozwody_ogolem)) + 
  geom_smooth(method = glm) +
  xlab("Liczba małżeństw") +
  ylab("Liczba rozwodów")
```

Współczynnik rozwodów wskazuje, że prawie 25% małżeństw się rozpada:

```{r wspolczynnik_rozwodow3, echo=FALSE}
as.tibble(polaczona) %>%
  dplyr::select(rozwody_ogolem, malzenstwa_ogolem) %>%
  mutate(wskaznik = ifelse(malzenstwa_ogolem == 0,0, rozwody_ogolem/malzenstwa_ogolem)) %>%
  summarise(wspolczynnik_rozwodow = mean(wskaznik))
```


## Wynagrodzenia

Dane o wynagrodzeniach podaje się w ujęciu brutto, tj. łącznie z zaliczkami na poczet podatku dochodowego od osób fizycznych oraz od 1999 r. ze składkami na obowiązkowe ubezpieczenia społeczne (emerytalne, rentowe i chorobowe) płaconymi przez ubezpieczonego pracownika. Dane o świadczeniach społecznych podaje się w ujęciu brutto, tj. łącznie z zaliczkami na poczet podatku dochodowego od osób fizycznych.


```{r wykres3, echo=FALSE}
ggplot(polaczona, aes(fill = polaczona$wynagrodzenia_ogolem)) +
  geom_sf() +
  ggtitle("Średnie wynagrodzenia brutto") +
  theme(legend.title=element_blank())
```

Poniżej lista powiatów z najwyższym średnim wynagrodzeniem. Co może dziwić, na pierwszym miescu Jastrzębie-Zdrój. Pierwsze miejsca zajmują powiaty na terenie których znajdują się kopalnie lub elektrownie. 

```{r wynagrodzenia, include=FALSE}
l7 <- as.tibble(polaczona) %>%
  dplyr::select(`powiat` = JPT_NAZWA_, `Średnie wynagrodzenie` = wynagrodzenia_ogolem) %>%
  arrange(-`Średnie wynagrodzenie`) %>%
  top_n(10)
```

```{r, echo=FALSE}
l7
```


## Skolaryzacja

Szkoły podstawowe i gimnazja mogą być tylko publiczne lub niepubliczne o uprawnieniach szkół publicznych, jeżeli realizują minimum programowe oraz stosują zasady klasyfikowania i promowania uczniów ustalone przez ministra właściwego do spraw oświaty i wychowania, umożliwiające uzyskanie świadectw lub dyplomów państwowych. Obowiązek szkolny spełnia się przez uczęszczanie do szkoły podstawowej oraz gimnazjum.

```{r skolaryzacja, echo=FALSE}
w6 <- ggplot(polaczona, aes(fill = polaczona$`brutto gimnazja`)) +
  geom_sf() +
  ggtitle("Gimnazja") +
  theme(legend.title=element_blank())

w5 <- ggplot(polaczona, aes(fill = polaczona$`brutto szkoły podstawowe`)) +
  geom_sf() +
  ggtitle("Szkoły podstawowe") +
  theme(legend.title=element_blank())


grid.arrange(arrangeGrob(w5, w6, ncol=2, nrow=1),
              top = "Współczynnik skolaryzacji", heights=c(10,10)) 
```


```{r skolaryzacja1, echo=FALSE}
ggplot(data = polaczona, aes(x = `brutto gimnazja`, y = `brutto szkoły podstawowe`)) + 
  geom_jitter(color = "blue") +
  geom_smooth(method = lm, se = FALSE, color = "black") +
  xlab("Wsp. skolaryzacji gimnazja") +
  ylab("Wsp. skolaryzacji szkoły podstawowe")
```




## Model pokazujący zależność rozwodów od pozostałych czynników

```{r model, include=FALSE}
#Odrzucenie geometrii, zeby model dzialal
polaczona.df <- st_set_geometry(polaczona,NULL)
summary(polaczona.df)

cvCtrl <- trainControl(method = 'repeatedcv',number = 10, repeats = 2)

Model <- train(data = polaczona.df,
               rozwody_ogolem ~ wynagrodzenia_ogolem + malzenstwa_ogolem +
               `brutto szkoły podstawowe` + `brutto gimnazja` + `netto szkoły podstawowe`
               + `netto gimnazja` + ludnosc_ogolem + gestosc_ogolem,
               method = "glm",
               metric = "RMSE",
               tuneLength = 5, trControl = cvCtrl)
```

Poniższy model pokazuje, że liczba rozwodów jest silnie skorelowana z małżeństwami i szkołami podstawowymi (7 - 13 lat), w mniejszym stopniu z wynagrodzeniem. Jest natomiast zupełnie niezależna od gimnazjów (13 - 16 lat) oraz liczby ludności.

```{r summary, echo=FALSE}
summary(Model)
```

