---
title: "Projekt"
author: Sara Wozniak, Justyna Glanowska
output: html_document
---

```{r setup, include=FALSE}
knitr::opts_chunk$set(echo = TRUE)
```

```{r, echo = FALSE}
library(spData)
library(dplyr)
library(ggplot2)
library(sf)
library(plotly)
library(corrplot)
library(viridis)
```


```{r powiaty, echo = FALSE}
powiaty<- st_read(dsn = 'j:/Documents/ADP2020/personal/sarawozniak/data/Powiaty.shp')

powiaty$JPT_KOD_JE <-paste0(powiaty$JPT_KOD_JE, '000')
```


```{r wynagrodzenia, echo=FALSE}
wynagrodzenia <- readxl::read_xlsx('J:/Documents/ADP2020/personal/sarawozniak/data/Przecietne_wynagrodzenia_miesieczne.xlsx')

ludnosc <- readxl::read_xlsx('J:/Documents/ADP2020/personal/sarawozniak/data/LUDNOSC_PLEC.xlsx')

biblioteki <- readxl::read_xlsx('J:/Documents/ADP2020/personal/sarawozniak/data/Biblioteki.xlsx')

dane <- powiaty %>%
  left_join(wynagrodzenia, by = c('JPT_KOD_JE' = 'Kod')) %>%
  left_join(ludnosc %>%
              select(Kod, Ludnosc), by = c('JPT_KOD_JE' = 'Kod')) %>%
  left_join(biblioteki%>%
              select(Kod, czytelnicy), by = c('JPT_KOD_JE' = 'Kod'))


dane <- dane %>%
  mutate(wsp_czytelnikow = czytelnicy*1000/Ludnosc)
dane <- dane %>%
  mutate(wsp_bibliotek = biblioteki$biblioteki*1000/Ludnosc)

```

```{r absolwenci, echo = FALSE}
absolwenci <- readxl::read_xlsx('J:/Documents/ADP2020/personal/sarawozniak/data/Liczba_absolwentow_uczelni_wyzszych.xlsx') 
```

## Liczba obserwacji oraz zmienne

```{r liczba_danych, echo = FALSE}
nrow(dane)
dane.df <- st_set_geometry(dane, NULL)
names(dane.df)
```

## Wykres przeciętnego miesięcznego wynagrodzenia w Polsce. Dane za rok 2018. 
Najwyższe przeciętne wynagrodzenie jest w powiecie Jastrzębie-Zdrój ( +68% średniego wynagrodzenia w Polsce), a najniższe w powiecie kępińskim ( -34,2% średniego wynagrodzenia w Polsce).


```{r wykres1, echo = FALSE}
p <- dane %>% 
  ggplot(aes(fill=przecietne_wynagrodzenie_miesieczne, geometry=geometry)) +
  geom_sf() +
  labs(title = 'Przeciętne wynagrodzenie miesięczne w 2018 roku w Polsce',
       fill = 'Przeciętne wynagrodzenie brutto')  +
  scale_fill_viridis(trans = "log", breaks = c(2000, 4000, 6000, 9000, 1000),
                     name="Średnie wynagrodzenie")

ggplotly(p,
  tooltip = c("JPT_NAZWA_","przecietne_wynagrodzenie_miesieczne"))

```

```{r min_max_wynagrodzenia, echo = FALSE}
max_wynagrodzenie <- wynagrodzenia %>%
  select(Nazwa, przecietne_wynagrodzenie_miesieczne) %>%
  filter(przecietne_wynagrodzenie_miesieczne==max(wynagrodzenia$przecietne_wynagrodzenie_miesieczne))
max_wynagrodzenie
min_wynagrodzenie <- wynagrodzenia %>%
  select(Nazwa, przecietne_wynagrodzenie_miesieczne) %>%
  filter(przecietne_wynagrodzenie_miesieczne==min(wynagrodzenia$przecietne_wynagrodzenie_miesieczne))
min_wynagrodzenie
```
## Przeciętne miesięczne wynagrodzenie w relacji do średniej krajowej


```{r wspolczynniki, echo = FALSE}
max_wspolczynnik_wynagrodzenia <- wynagrodzenia %>%
  select(Nazwa, przecietne_wynagrodzenie_miesieczne_w_relacji_do_sredniej_krajowej) %>%
  filter(przecietne_wynagrodzenie_miesieczne_w_relacji_do_sredniej_krajowej==max(wynagrodzenia$przecietne_wynagrodzenie_miesieczne_w_relacji_do_sredniej_krajowej))
max_wspolczynnik_wynagrodzenia
min__wspolczynnik_wynagrodzenia <- wynagrodzenia %>%
  select(Nazwa, przecietne_wynagrodzenie_miesieczne_w_relacji_do_sredniej_krajowej) %>%
  filter(przecietne_wynagrodzenie_miesieczne_w_relacji_do_sredniej_krajowej==min(wynagrodzenia$przecietne_wynagrodzenie_miesieczne_w_relacji_do_sredniej_krajowej))
min__wspolczynnik_wynagrodzenia

```


## Liczba czytelników w powiatach.

```{r L_CZYT, echo = FALSE}
p <- dane %>%
  ggplot(aes(fill = czytelnicy, geometry=geometry)) +
  geom_sf() +
	labs(
    title = "Liczba czytelników w powiatach"
  ) +
  scale_fill_viridis(trans = "log", breaks = c(3000, 4000, 5000, 70000, 10000, 15000, 20000, 100000, 200000, 300000),
                     name="Liczba czytelników")

ggplotly(p)
```


## Liczba osób z wyższym wykształceniem.

```{r wyzsze_wyksztalcenie, echo = FALSE}
p <- absolwenci %>% 
  left_join(dane %>% select(-Nazwa), by = c('Kod'= 'JPT_KOD_JE')) %>% 
  filter(!is.na(wyksztalcenie_wyzsze)) %>% 
  ggplot(aes(fill=wyksztalcenie_wyzsze, geometry=geometry)) +
  geom_sf() +
	labs(
    title = "Liczba osób z wyższym wykształceniem w powiatach"
  ) +
  scale_fill_viridis(trans = "log", breaks = c(100, 300, 500, 1000, 5000, 10000, 20000, 50000),
                     name="Osoby z wyższym wykształceniem")+
  theme(
    text = element_text(color = "#22211d"),
    plot.background = element_rect(fill = "#f5f5f2", color = NA),
    panel.background = element_rect(fill = "#f5f5f2", color = NA),
    legend.background = element_rect(fill = "#f5f5f2", color = NA),
    plot.title = element_text(size= 15, hjust=0.01, color = "#4e4d47", margin = margin(b = -0.1, t = 0.4, l = 2, unit = "cm")),
    legend.position = c(0.2, 0.09)
  ) 

ggplotly(p)
```



## Korelacja między przeciętnym wynagrodzeniem, liczbą ludności w powiecie i współczynnikiem czytelników w powiecie (liczba czytelników na 1000 mieszkańców)
Przeciętne wynagrodzenie w dużym stopniu zależy od liczby ludności powiatu i w mniejszym stopniu od współczynnika czytelników.

```{r korelacja, echo = FALSE}

dane.df %>%
  select(przecietne_wynagrodzenie_miesieczne, wsp_czytelnikow, Ludnosc) %>%
  cor() %>%
  corrplot()
```


## Rozkład liczby bibliotek


```{r rozklad_bibliotek, echo = FALSE}
biblioteki %>% 
  ggplot(aes(x=biblioteki)) + 
  geom_histogram(bins=20, fill='skyblue', color='#69b3a2') + 
  scale_x_log10() +
  xlab ('Biblioteki') 
```


## Rozkład liczby czytelników

```{r rozklad_czytelnikow, ECHO = FALSE}
biblioteki %>% 
  ggplot(aes(x=czytelnicy)) + 
  geom_histogram(bins=20, fill='green', color='#69b3a2') + 
  scale_x_log10() +
  xlab('Czytelnicy')
```

## Rozkład liczby osób z wykształceniem wyższym.


```{r rozklad_absolwenci, echo = FALSE}
absolwenci %>% 
  ggplot(aes(x=wyksztalcenie_wyzsze)) + 
  geom_histogram(bins=20, fill='red', color='#69b3a2') + 
  scale_x_log10()
```

## Powiaty z największa liczbą bibliotek to miasto Warszawa, Łódź, powiat rzeszowski, poznański i krakowski.
Natomiast największa liczba bibliotek na 1 000 mieszkańców przypada w powiatach grodziskim, namysłowskim, leskim, węgorzewskim i gołdapskim.
```{r biblioteki_max, echo = FALSE}
plot_df <- biblioteki %>% arrange(., desc(biblioteki)) %>% head(5)
plot_df$Nazwa
barplot(
  height = plot_df$biblioteki,
  names = plot_df$Nazwa,
  cex.main = 1,
  col = rgb(0, 0.0, 0.8, 1),
  xlab = "powiaty",
  ylab = "liczba bibliotek",
  main = "Powiaty z największą liczbą bibliotek",
  ylim = c(0, 250)
)
```


## Powiaty z najmniejszą liczba bibliotek to miasto Piotrków Trybunalski, Chełm, Suwałki, Biała Podlaska i Skierniewice.

```{r biblioteki_min, echo =FALSE}
plot_df <- biblioteki %>% 
  arrange(., biblioteki) %>% 
  head(5)
plot_df$Nazwa
barplot(
  height = plot_df$biblioteki,
  names = plot_df$Nazwa,
  cex.main = 1.5,
  col = rgb(0, 0.0, 0.8, 1),
  xlab = "powiaty",
  ylab = "liczba bibliotek",
  main = "Powiaty z najmniejszą liczbą bibliotek",
  ylim = c(0, 7)
)
```

## Powiaty z największą liczbą osób z wykształceniem wyższym to miasto Warszawa, Kraków, Wrocław, Poznań i Gdańsk.

```{r powiaty_wyksztalcenie, echo=FALSE}
plot_df <- absolwenci %>% 
  arrange(., desc(wyksztalcenie_wyzsze)) %>% 
  head(5)
plot_df$Nazwa
barplot(
  height = plot_df$wyksztalcenie_wyzsze,
  names = plot_df$Nazwa,
  cex.main = 1.5,
  col = rgb(0, 0.0, 0.8, 1),
  xlab = "powiaty",
  ylab = "liczba osób z wyższym wykształceniem",
  main = "Powiaty z największą liczbą osób z wyższym wykształceniem",
  ylim = c(0, 60000)
)
```

Powiaty z najmniejsza liczba osob z wyksztalceniem wyzszym to gryficki, tatrzański, kościerski, przasnyski i pińczowski.

```{r absolwenci_powiaty, echo= FALSE}
plot_df <- absolwenci %>% 
  arrange(., wyksztalcenie_wyzsze) %>% 
  head(5)
plot_df$Nazwa
barplot(
  height = plot_df$wyksztalcenie_wyzsze,
  names = plot_df$Nazwa,
  cex.main = 1.5,
  col = rgb(0, 0.0, 0.8, 1),
  xlab = "powiaty",
  ylab = "liczba osób z wyższym wykształceniem",
  main = "Powiaty z najmniejszą liczbą osób z wyższym wykształceniem",
  ylim = c(0, 15)
)
```


## Wyższe wykształcenie vs. przeciętne wynagrodzenie

```{r wyk_wyn, echo= FALSE}

plot_df <- biblioteki %>% 
  left_join(., absolwenci %>% select(-Nazwa)) %>% 
  left_join(., wynagrodzenia %>% select(-Nazwa)) %>% 
  filter(!is.na(wyksztalcenie_wyzsze))

p_corr2 <- ggplot(plot_df, 
                  aes(x = wyksztalcenie_wyzsze, y = przecietne_wynagrodzenie_miesieczne)) +
  geom_point() +
  geom_smooth(method = lm , color = "red", fill = "#69b3a2", se = TRUE) 
p_corr2
```

## Liczba bibliotek vs. osoby z wyższym wykształeniem
```{r bib_wyk, echo= FALSE}
plot_df <- biblioteki %>% 
  select(Kod, Nazwa, biblioteki, czytelnicy) %>% 
  left_join(., absolwenci %>% select(-Nazwa)) %>% 
  filter(!is.na(wyksztalcenie_wyzsze))

p_corr1 <- ggplot(plot_df, 
             aes(x= biblioteki, y = wyksztalcenie_wyzsze)) +
  geom_point() +
  geom_smooth(method=lm , color="red", fill="#69b3a2", se=TRUE)
p_corr1
```




