---
title: "Zajecia2"
author: "Sara Wozniak"
date: "4 04 2020"
output: html_document
---

```{r setup, include=FALSE}
knitr::opts_chunk$set(echo = FALSE)
library(sf) 
library(raster)
library(spData)
library(spDataLarge)
library(dplyr)
library(fs) 
library(ggplot2)
```


### Zadanie 1
Wyświetlcie mape krajow Europejskich  wg liczby ludnosci
```{r}
europe<-world %>%
  filter(continent=="Europe")
plot(europe["pop"])

```

### Zadanie 2
Który kraj posiada najmniejszą liczbę ludności i ile wynosi?
```{r}
min_lud<-min(world$pop, na.rm = TRUE)
min_world<-world%>%
  filter(pop==min_lud)%>%
  dplyr::select(name_long, pop)
min_world
```

### Zadanie 3
Ile krajów znajduje się w Azji?
```{r}
kraje_azji<-world%>%
  filter(continent=='Asia')
nrow(kraje_azji)

```

### Zadanie 4
Wyświetlcie histogram powierzchni  wszystkich niezależnych 
krajów (Sovereign Country)
```{r}
world %>%
  filter(type=='Sovereign country') %>%
  ggplot(aes(x = area_km2)) +
  geom_histogram()
```

### Zadanie 5
Wyświetlcie wykres punktowy relacji pomiędzy lifeExp, a gdpPercap
```{r}
ggplot(world, aes(x = lifeExp, y = gdpPercap)) +
  geom_point()
```

### Zadanie 6
Jaka jest maksymalna wysokość w danym obrazie rastrowym?
```{r}
raster_filepath = system.file("raster/srtm.tif", package = "spDataLarge")
new_raster = raster(raster_filepath)

max_wys<-max(new_raster[ ], na.rm = TRUE)
max_wys
```

### Zadanie 7
Jaki jest rozkład wartości obrazu rastrowego?
```{r}
hist(new_raster[ ])
```


