---
title: "Zajecia2"
author: "Marcin Pawlicki"
date: "4/4/2020"
output: html_document
---

```{r setup, include=FALSE}
knitr::opts_chunk$set(echo = TRUE)
library(sf)
library(raster)
library(spData)
library(spDataLarge)
library(dplyr)
library(ggplot2)
```

## Zadanie 1
Wyświetlcie mapę krajów Europejskich  wg liczby ludności

```{r}
plot(world["pop"])
```

## Zadanie 2
Który kraj posiada najmniejszą liczbę ludności i ile wynosi?

```{r}
world %>% select(name_long, pop) %>% arrange(pop)
```

## Zadanie 3
Ile krajów znajduje się w Azji?

```{r}
world %>% filter(region_un == "Asia") %>% nrow()
```

## Zadanie 4
Wyświetlcie histogram powierzchni  wszystkich niezależnych krajów (Sovereign Country)

```{r}
world %>% filter(type == "Sovereign country") %>% ggplot(aes(x = area_km2)) + geom_histogram(bins = 60)
```

## Zadanie 5
Wyświetlcie wykres punktowy relacji pomiędzy lifeExp, a gdpPercap

```{r}
world %>% ggplot(aes(x = lifeExp, y = gdpPercap)) + geom_point()
```

## Zadanie 6
Jaka jest maksymalna wysokość w danym obrazie rastrowym?

```{r}
raster_filepath = system.file("raster/srtm.tif", package = "spDataLarge")
new_raster = raster(raster_filepath)
plot(new_raster)
max(new_raster)
```

## Zadanie 7
Jaki jest rozkład wartości obrazu rastrowego? (histogram)

```{r}
raster_filepath = system.file("raster/srtm.tif", package = "spDataLarge")
new_raster = raster(raster_filepath)
hist(new_raster,
     main = "Raster histogram",
     col = "springgreen")
```