---
title: "cw2"
output: html_document
---

```{r setup, include=FALSE}
library("sf")
library("raster")
library("spData")
library("spDataLarge")
library(dplyr)
library(ggplot2)
```

# Zadanie 1
## Wyświetlcie mapę krajów Europejskich  wg liczby ludności
```{r}
world %>%
  filter(continent == "Europe") %>%
  select(pop) %>%
  plot()


world %>%
  filter(continent == "Europe") %>%
  select(pop) -> europe_pop

plot(europe_pop)
```

# Zadanie 2
## Który kraj posiada najmniejszą liczbę ludności i ile wynosi?

```{r}
world %>%
  arrange(pop) %>%
  select(name_long,pop) %>%
  top_n(-10,wt=pop)
```

# Zadanie 3
## Ile krajów znajduje się w Azji?

```{r}
world %>%
  filter(continent == "Asia") %>%
  count() 
```

# Zadanie 4
## Wyświetlcie histogram powierzchni  wszystkich niezależnych krajów (Sovereign Country)

```{r}
world %>%
  filter(type == "Sovereign country") %>%
  ggplot(aes(area_km2)) +
  geom_histogram(bins = 150)
```

# Zadanie 5
## Wyświetlcie wykres punktowy relacji pomiędzy lifeExp, a gdpPercap

```{r}
world %>%
  ggplot(aes(x = lifeExp, y = gdpPercap)) +
  geom_smooth()
```

## setup rastrów

```{r}
raster_filepath = system.file("raster/srtm.tif", package = "spDataLarge")
new_raster = raster(raster_filepath)
new_raster
#new_raster[]
plot(new_raster)
```

# Zadanie 6
## Jaka jest maksymalna wysokość w danym obrazie rastrowym?
```{r}
max(new_raster[], na.rm = TRUE)
```

# Zadanie 7
## Jaki jest rozkład wartości obrazu rastrowego?
```{r}
hist(new_raster, maxpixels=250000)
```


