---
title: "cw3_raport"
author: "Wojciech Smolak"
date: "4/25/2020"
output: pdf_document
---

```{r setup, include=FALSE}
knitr::opts_chunk$set(echo = TRUE)
library(sf)
library(raster)
library(spData)
library(spDataLarge)
library(dplyr)
library(ggplot2)
```

## Zajęcia3::ćwiczenia::1

Zbiór danych world posiada współrzędne geograficzne w stopniach i dziesiętnych częściach stopni. Utwórzcie punkt, który będzie znajdował się gdzieś na terenie Polski i wyświetlcie go na mapie świata.

```{r point creation, echo=FALSE}
lnd_point = st_point(c(18.002186, 53.131825)) 
lnd_geom = st_sfc(lnd_point, crs = st_crs(world))          
lnd_attrib = data.frame(
  name = "Dom Wojtka",
  address.street = "Henryka Sienkiewicza",
  address.number = 30,
  address.appartment = 4,
  temperature = 7,
  date = as.Date("2020-04-25") 
  )
lnd_sf = st_sf(lnd_attrib, geometry = lnd_geom) 

polska <- world %>% filter(name_long == "Poland")
```

### Wyświetlanie na mapie

```{r plot map, echo=FALSE}
ggplot() +
  geom_sf(data = world) +
  geom_sf(data = lnd_sf)
```

## Zajęcia3::ćwiczenie2

* Stwórzcie obiekt będący poligonem (kwadratem) otaczającym Polskę,
* Stwórzcie linię przecinającą Polskę na część wschodnią i zachodnią (mniej więcej przebiegającą przez rzekę Wisłę). Niech linia ta składa się z 10 punktów.
* Wyświetlcie na mapie kontur Polski ze zbioru world, oraz utworzone obie warstwy.
* Jaką powierzchnię ma Polska?
* Jaką długość ma granica Polski?

```{r echo=FALSE}
polig <- list(rbind(c(14,49), c(14,55), c(24,55), c(24,49) ,c(14,49)))
kwadrat <- st_polygon(polig) %>% 
  st_sfc(crs = st_crs(world)) %>% 
  st_sf()

linia_punkty <- rbind(c(19.8, 49.2), c(20, 49.85), c(20.5, 50), c(21, 51), c(21.5, 51.5), c(20, 52.3), c(19.7, 52.48), c(20.1, 52.8), c(18.5, 54), c(18.8, 54.43))
line <- st_linestring(linia_punkty) %>% 
  st_sfc(crs = st_crs(world)) %>% 
  st_sf()

ggplot() +
  geom_sf(data = polska) +
  geom_sf(data = kwadrat, fill=NA) +
  geom_sf(data = line)

```
``` {r echo=FALSE}
granice <- st_cast(x=polska, to='MULTILINESTRING')
```


Długość granic Polski wg obliczeń z datasetu world wynosi  `r  format(st_length(granice), nsmall=2, small.interval=3, decimal.mark=',')`. Realna długość polskiej granicy wynosi 3511 km. 
Na powyższej mapie widać uproszczoną linię reprezentującą granicę. W rzeczywistości granica jest bardziej poszarpana.

Powierzchnia Polski wynosi `r format(polska$area_km2, scientific = FALSE)` [km^2^]. Dane pobrane z datasetu world, pole area_km2. Nie umiem obliczyć powierzchni poligonu. Funkcja st_area daje wynik 0.

## Zajęcia3::ćwiczenie3
```{r echo=FALSE}
powiaty <- st_read(dsn='../data/powiaty.gml', quiet = TRUE)
```
Połączyć bank danych lokalnych z rejestrem granic

### Liczba klubów sportowych w powiatach
```{r echo=FALSE}
powiaty$woj <- powiaty$kodJednostki %/% 100

sport <- read.csv('../data/powiaty_sport.csv', sep = ";")
sport$nowyKod <- sport$Kod / 1000

sport %>% 
  select(nowyKod, kluby = kluby.2018..szt..) -> sportToJoin
#sportToJoin

powiaty %>% 
  select(kodJednostki, woj) -> powiatyToJoin

powiatySport <- left_join(powiatyToJoin,sportToJoin,
                          by=c("kodJednostki"="nowyKod"))

powiatySport %>% 
  ggplot() +
  geom_sf(aes(fill=kluby))
```

### Liczba klubów sportowych w powiatach województwa śląskiego
```{r echo=FALSE}
powiatySport %>% 
  filter(woj == 24) %>% 
  ggplot() +
  geom_sf(aes(fill=kluby))
```
