---
title: "Analiza liczby rozwodów w poszczególnych powiatach w zależności od liczby absolwentów, liczby zatrudnionych i przeciętnego wynagrodzenia brutto."
author: "Natalia Orzechowska, Alicja Lisiecka"
date: "16 czerwca 2020"
output: html_document
---

```{r setup, include=FALSE}
knitr::opts_chunk$set(echo = TRUE)
library(dplyr)
library(tidyverse)
library(ggplot2)
library(readxl)
library(sf)
library(corrplot)
library(Hmisc)
```

## Wstęp
Dane, które zostały wykorzystane do przeprowadzenia analizy pochodzą z Banku Danych Lokalnych. Dane przedstawiają ilość rozwodów wg powiatów, liczbę pracujących wg grup sekcji i płci w powiatach, liczbę absolwentów uczelni wyższych wg powiatów oraz przeciętne miesięczne wynagrodzenie brutto w relacji do średniej krajowej. Wszystkie dane pochodzą z 2018  roku. W niniejszym raporcie zostanie podjęta próba znalezienia odpowiedzi na pytanie, czy liczba rozwodów zależy od wynagrodzenia, sekcji zawodowej oraz liczby absolwentów (sugerując, że osoba jest wykształcona).


## Przygotowanie danych

```{r}
powiaty <- st_read( dsn = 'C:/Users/Alicja/Desktop/Dane projekt zaliczeniowy/PRG_jednostki_administracyjne_v40_SZPRG/Powiaty.shp')

y_rozwody <- readxl::read_xlsx('dane/rozwody.xlsx', sheet = 2)

x_wynagrodzenie <- readxl::read_xlsx('dane/wynagrodzenie.xlsx', sheet = 2)

x_pracujacy_sekcje <- readxl::read_xlsx('dane/pracujacy_sekcje.xlsx', sheet = 2)

x_absolwenci <- readxl::read_xlsx('dane/absolwenci.xlsx', sheet = 2)


powiaty$JPT_KOD_JE <- paste0(powiaty$JPT_KOD_JE,'000')

head(powiaty$JPT_KOD_JE)

#łączenie
first_df <- left_join(y_rozwody,select(x_wynagrodzenie,Kod,`przeciętne miesięczne wynagrodzenia brutto w relacji do średniej krajowej (Polska=100)`) , by = "Kod")

second_df <- left_join(first_df,x_pracujacy_sekcje,by = "Kod")




# usuwanie kolumny 
second_df$Nazwa.y <- NULL


second_df <- second_df[!is.na(second_df$Kod),]
second_df <- rename(second_df,ilosc_rozwodow = 'ogółem')


third_df <- left_join(second_df,x_wynagrodzenie, by = "Kod")


third_df$Nazwa <- NULL

fourth_df <- left_join(third_df,x_absolwenci, by = "Kod")

fourth_df$Nazwa <- NULL

final_df <- powiaty %>% left_join(fourth_df, by = c ( 'JPT_KOD_JE' = 'Kod'))

final_df %>% summary()

final_df <- rename(final_df,przecietne_miesieczne_wynagrodzenie = `przeciętne miesięczne wynagrodzenia brutto w relacji do średniej krajowej (Polska=100).y`)

dane_bez_sf <- fourth_df

dane_bez_sf$`przeciętne miesięczne wynagrodzenia brutto w relacji do średniej krajowej (Polska=100).y` <- NULL

summary(dane_bez_sf)


# z tekstu na liczby

dane_bez_sf$ilosc_rozwodow = as.numeric(as.character(dane_bez_sf$ilosc_rozwodow ))
dane_bez_sf$`przeciętne miesięczne wynagrodzenia brutto w relacji do średniej krajowej (Polska=100).x` = 
  as.numeric(as.character(dane_bez_sf$`przeciętne miesięczne wynagrodzenia brutto w relacji do średniej krajowej (Polska=100).x` ))
dane_bez_sf$`rolnictwo, leśnictwo, łowiectwo i rybactwo` = as.numeric(as.character(dane_bez_sf$`rolnictwo, leśnictwo, łowiectwo i rybactwo`))
dane_bez_sf$`przemysł i budownictwo` = as.numeric(as.character(dane_bez_sf$`przemysł i budownictwo` ))
dane_bez_sf$`handel; naprawa pojazdów samochodowych; transport i gospodarka magazynowa; zakwaterowanie i gastronomia; informacja i komunikacja` = 
  as.numeric(as.character(dane_bez_sf$`handel; naprawa pojazdów samochodowych; transport i gospodarka magazynowa; zakwaterowanie i gastronomia; informacja i komunikacja`))
dane_bez_sf$`działalność finansowa i ubezpieczeniowa; obsługa rynku nieruchomości` = 
  as.numeric(as.character(dane_bez_sf$`działalność finansowa i ubezpieczeniowa; obsługa rynku nieruchomości`)) 
dane_bez_sf$`pozostałe usługi` = as.numeric(as.character(dane_bez_sf$`pozostałe usługi`)) 
dane_bez_sf$`absolwenci ogółem` = as.numeric(as.character(dane_bez_sf$`absolwenci ogółem`))



```



```{r}
#zastąpienie braków w danych mediana z kolumny 

#mediany <- lapply(dane_bez_sf, 0 , na.rm = TRUE)
dane_bez_sf[is.na(dane_bez_sf)] <-0

dane_bez_sf$`przeciętne miesięczne wynagrodzenia brutto w relacji do średniej krajowej (Polska=100).y` <- NULL
```

```{r}
dane_bez_sf <- dane_bez_sf %>%
  rename(rozwody = `ilosc_rozwodow`,
         wynag =`przeciętne miesięczne wynagrodzenia brutto w relacji do średniej krajowej (Polska=100).x`,
         rolnic = `rolnictwo, leśnictwo, łowiectwo i rybactwo`,
         przem = `przemysł i budownictwo`,
         handel = `handel; naprawa pojazdów samochodowych; transport i gospodarka magazynowa; zakwaterowanie i gastronomia; informacja i komunikacja`,
         finans = `działalność finansowa i ubezpieczeniowa; obsługa rynku nieruchomości`,
         poz_usl = `pozostałe usługi`,
         absol =  `absolwenci ogółem`)
```


```{r}
# macierz korelacji 
macierz_korelacji <-cor(dane_bez_sf[sapply(dane_bez_sf,is.numeric)])


corrplot(macierz_korelacji, method = "circle" )
dev.off

# duza dodatnia korelacja miedzy liczba rozwodow a iloscia absolwentów
# mała dodatnia korelacja miedzy liczbą rozwodów a wynagrodzeniem 
# mała dodatnia korelacja miedzy liczba absolwentow a wynagrodzeniem
# mała dodatanie korelacja miedzy praca w finansach a wynagrodzeniem
```


```{r}
dane_z_sf <-  powiaty %>% left_join(dane_bez_sf, by = c ( 'JPT_KOD_JE' = 'Kod'))

summary(dane_z_sf)
```


## Wizualizacja danych

#Liczba rozwodów w poszczególnych powiatach
```{r}
# rozwody w powiatach 
ggplot(dane_z_sf,aes(fill = rozwody )) + geom_sf()+
  scale_fill_gradient( low = 'white' ,  high = 'red')

dane_z_sf %>%
  arrange(desc(rozwody))%>%
  select(rozwody, Nazwa.x)

```
Powyższa mapa przedstawia powiaty o największej oraz najmniejszej liczbie rozwodów w danym powiecie. Wynika, że najwięcej rozwodów odnotowano w powiecie m. st. Warszawa (3.594). Na drugim miejscu jest powiat m. Wrocław (1.427) i na trzecim powiat m. Kraków (1.367). Najmniej odnotowano w powiecie łosickim (27).


#Wynagrodzenie w powiatach
```{r}
#wynagrodzenie w powiatach 
ggplot(dane_z_sf,aes(fill = wynag )) + 
  geom_sf()+
  scale_fill_gradient( low = 'white' ,  high = 'dark green')

dane_z_sf %>%
  arrange(desc(wynag))%>%
  select(wynag, Nazwa.x)

dane_z_sf %>%
  arrange(wynag)%>%
  select(wynag, Nazwa.x)
```
Wynika więc, że największe przeciętne wynagrodzenie w relacji do średniej krajowej brutto jest w powiecie m.Jastrzębie Zdrój. Wynosi ono 168% względem krajowego przeciętnego wynagrodzenia brutto. Najmniejsze z kolei w powiecie kępińskim, bo tylko jest to 65,8% średniej krajowej brutto.



#Liczba absolwentów w poszczególnych powiatach.
```{r}
#ilość absolwentów
ggplot(dane_z_sf,aes(fill = absol )) + 
  geom_sf()+
  scale_fill_gradient( low = 'white' ,  high = 'dark blue')

dane_z_sf %>%
  arrange(desc(absol))%>%
  select(absol, Nazwa.x)

```

Najwięcej absolwentów uczelni wyższych jest w województwie mazowieckim (60.795). Jest to związane z faktem, że to województwo posiada najwięcej uczelni wyższych w Polsce.


```{r}
# ogarniamy rozwody w wojewodztwach
wojewodztwa <- dane_bez_sf %>% select(Nazwa.x,Kod) %>% 
  filter(Nazwa.x == toupper(Nazwa.x))
wojewodztwa <- wojewodztwa[-1,]
wojewodztwa$woj <- (substr(wojewodztwa$Kod,1,2))


```


```{r}
dane_bez_sf$woj <- 'text'
dane_bez_sf$woj <- (substr(dane_bez_sf$Kod,1,2))

dane_bez_sf<-merge(dane_bez_sf,wojewodztwa,by = "woj",all.x = TRUE)


```



```{r}
# srednie zarobki w wojewodztwie

srednie_zarobki_wojewodztwa <- dane_bez_sf %>% group_by(wojewodztwo) %>%
  summarise(srednie_zarobki = mean(wynag))

```



```{r}
ggplot(dane_bez_sf,aes(wojewodztwo))+
  geom_bar() + 
  ylab("Rozwody")+
  theme(axis.text.x=element_text(angle =- 90, vjust = 0.5))
```



```{r}
ggplot(srednie_zarobki_wojewodztwa,aes(wojewodztwo,srednie_zarobki,group =1)) +
  geom_point(aes(y = srednie_zarobki_wojewodztwa$srednie_zarobki))+
  geom_line()+
  ylab("Średnie zarobki")+
  theme(axis.text.x=element_text(angle =- 90, vjust = 0.5))
```


#Liczba rozwodów a wynagrodzenie
```{r}
ggplot(dane_bez_sf,aes(x =rozwody, y= wynag)) +
  geom_point(size = 2) + geom_smooth(method = lm) +
labs(title = "Korelacja między liczbą rozwodów a przeciętnym wynagrodzeniem brutto", x= "liczba rozwodów", y = "przeciętne wynag brutto")
cor.test(dane_bez_sf$rozwody, dane_bez_sf$wynag)
```

#Liczba rozwodów a pracujący w poszczególnych sekcjach
```{r}

#korelacja z rolnictwem

ggplot(dane_bez_sf,aes(x =rozwody, y= rolnic)) +
  geom_point(size = 2) + geom_smooth(method = lm) +
labs(title = "Korelacja między liczbą rozwodów a liczbą zatrudnionych w rolnictwie", x= "liczba rozwodów", y = "zatrudnienie w rolnictwie")
cor.test(dane_bez_sf$rozwody, dane_bez_sf$rolnic)
```

```{r}

#korelacja z przemysłem

ggplot(dane_bez_sf,aes(x =rozwody, y= przem)) +
  geom_point(size = 2) + geom_smooth(method = lm) +
labs(title = "Korelacja między liczbą rozwodów a liczbą zatrudnionych w przemyśle", x= "liczba rozwodów", y = "zatrudnienie w przemyśle")
cor.test(dane_bez_sf$rozwody, dane_bez_sf$przem)
```

```{r}

#korelacja z handlem

ggplot(dane_bez_sf,aes(x =rozwody, y= handel)) +
  geom_point(size = 2) + geom_smooth(method = lm) +
labs(title = "Korelacja między liczbą rozwodów a liczbą zatrudnionych w handlu", x= "liczba rozwodów", y = "zatrudnienie w handlu")
cor.test(dane_bez_sf$rozwody, dane_bez_sf$handel)
```


```{r}

#korelacja z finansami

ggplot(dane_bez_sf,aes(x =rozwody, y= finans)) +
  geom_point(size = 2) + geom_smooth(method = lm) +
labs(title = "Korelacja między liczbą rozwodów a liczbą zatrudnionych w finansach", x= "liczba rozwodów", y = "zatrudnienie w finansach")
cor.test(dane_bez_sf$rozwody, dane_bez_sf$finans)
```



```{r}

#korelacja z pozostałymi usługami

ggplot(dane_bez_sf,aes(x =rozwody, y= poz_usl)) +
  geom_point(size = 2) + geom_smooth(method = lm) +
labs(title = "Korelacja między liczbą rozwodów a liczbą zatrudnionych w pozostałych usługach", x= "liczba rozwodów", y = "zatrudnienie w pozostałych usługach")
cor.test(dane_bez_sf$rozwody, dane_bez_sf$poz_usl)
```


#Liczba rozwodów a liczba absolwentów
```{r}

#korelacja z liczbą absolwentów

ggplot(dane_bez_sf,aes(x =rozwody, y= absol)) +
  geom_point(size = 2) + geom_smooth(method = lm) +
labs(title = "Korelacja między liczbą rozwodów a liczbą absolwentów", x= "liczba rozwodów", y = "liczba absolwentów")
cor.test(dane_bez_sf$rozwody, dane_bez_sf$absol)
```