---
title: "Analiza ilości małżeństw i bezrobocia kobiet w poszczególnych powiatach"
author: "Cezary Pukownik, Adam Cencek"
output:
  word_document: default
  pdf_document: default
  html_document: default
---

```{r setup, include=FALSE}
knitr::opts_chunk$set(echo = TRUE)

library(knitr)
library(dplyr)
library(sf)
library(raster)
library(spData)
#library(spDataLarge)
library(ggplot2)
library(readxl)
library(tmap)

```

# Przygotowanie danych

&nbsp;

**Dane do analizy zostały pobrane ze strony Głownego Urzędu Statystycznego (GUS) z Banku Danych Lokalnych. Użyto współczynnik feminizacji, liczbę ludności, liczbę małżeństw na 1000 osób oraz liczbę bezrobotnych w poszczególnych powiatach. Dane dla roku 2018.**

&nbsp;


```{r message=FALSE}
feminizacja = readxl::read_excel('../data/Feminizacja_Gminy.xlsx', sheet = 'TABLICA')
ludnosc = readxl::read_excel('../data/Ludnosc.xlsx', sheet = 'TABLICA') 
malzenstwa = readxl::read_excel('../data/Malzenstwa_Gminy.xlsx', sheet = 'TABLICA')
bezrobocie = readxl::read_excel('../data/Bezrobocie_rejestrowne.xlsx', sheet = 'TABLICA')
```

&nbsp;

```{r include=FALSE}
ludnosc <- ludnosc %>% 
   dplyr::select(Kod, ludnosc=ogółem, ludn.m=...4, ludn.k=...5)

```

```{r}
kable(head(feminizacja))
kable(head(ludnosc))
kable(head(malzenstwa))
kable(head(bezrobocie))
```

```{r include=FALSE}
powiaty <- st_read('../data/mapy/Powiaty.shp')
wojewodztwa <- st_read('../data/mapy/Województwa.shp')

powiaty['JPT_KOD_JE'] <-  paste0(powiaty$JPT_KOD_JE, '000')

powiaty <- powiaty %>% 
  dplyr::select(Kod=JPT_KOD_JE, Nazwa=JPT_NAZWA_)

wojewodztwa_df <- wojewodztwa %>% 
  dplyr::select(Kod=JPT_KOD_JE, Nazwa=JPT_NAZWA_)

st_geometry(wojewodztwa_df) <- NULL

wojewodztwa_df

powiaty <- powiaty %>%
  mutate(Kod_woj=Kod) %>%
  mutate_at('Kod_woj', substr, 1,2) %>%
  left_join(wojewodztwa_df, by=c('Kod_woj'='Kod'))%>%
  dplyr::select(Kod, Powiat=Nazwa.x, Wojewodztwo=Nazwa.y)
```


&nbsp;

**Całość danych po obróbce i sparowaniu z regionami można zestawić w jednej wielokolumnowej tabeli.**

&nbsp;

```{r echo=FALSE}
df <- powiaty %>%
  left_join(feminizacja, by=c('Kod'='Kod')) %>% 
  left_join(malzenstwa, by=c('Kod'='Kod')) %>% 
  left_join(bezrobocie, by=c('Kod'='Kod')) %>% 
  left_join(ludnosc, by=c('Kod'='Kod')) %>% 
  dplyr::select(Kod, Powiat, Wojewodztwo, feminizacja=ogółem.x, `malzenstwa`=ogółem.y, bezrobocie.m = mezczyzni, bezrobocie.k = kobiety, ludnosc, ludn.m, ludn.k) %>% 
  mutate_at('feminizacja', as.numeric) %>% 
  mutate_at('malzenstwa', as.numeric) %>%
  
  mutate_at('ludnosc', as.numeric) %>% 
  mutate_at('ludn.m', as.numeric) %>% 
  mutate_at('ludn.k', as.numeric) %>% 
  
  mutate_at('bezrobocie.m', as.numeric) %>% 
  mutate_at('bezrobocie.k', as.numeric)

df %>% 
  as_tibble() %>% 
   head()

```


&nbsp;

# Analiza - czy liczba małżeństw ma wpływ na bezrobocie u kobiet?

&nbsp;

**Aby wykluczyć wpływ wielkości ludności na bezrobocie, obliczono wspołczynnik małżeństw i bezrobocia, jako  stosunek miary do ludności.**

&nbsp;

```{r echo=FALSE}
df <- df %>%
  mutate(wsp.malz = malzenstwa/ludnosc,
         wsp.bezr.k = bezrobocie.k/ludn.k,
         wsp.bezr.m = bezrobocie.m/ludn.m)

kable(
  head(
    df %>% 
    as_tibble() %>% 
    dplyr::select(Powiat,wsp.malz,wsp.bezr.k,wsp.bezr.m)))
```

&nbsp;

**Obliczenia można przedstawić jako mapa ciepła Polski w podziale na powiaty**

&nbsp;

```{r echo=FALSE}
df %>% 
  ggplot(aes(fill=`wsp.bezr.k`, geometry=geometry)) +
  geom_sf() +
  labs(title = 'Współczynnik procentowy bezrobocia kobiet w Polsce') +
  theme_void()
```
&nbsp;

**Największy współczynnik bezrobocia kobiet, jest w powiecie szydłowieckim w woj. mazowieckim i wynosi ponad 8%**

&nbsp;

```{r echo=FALSE}
kable(df %>%
  as_tibble()%>%
  dplyr::select(Powiat,Wojewodztwo,wsp.bezr.k)%>%
  arrange(-wsp.bezr.k) %>%
  
  head(10))
```

&nbsp;

```{r echo=FALSE,fig.width=8,fig.height=4}
df %>%
  arrange(-wsp.bezr.k) %>%
  head(10) %>%
  ggplot(aes(x=reorder(Powiat, wsp.bezr.k), y=wsp.bezr.k, fill=Wojewodztwo)) +
  geom_col() +
  coord_flip()
```

&nbsp;

**Czy liczba małżeństw jest skorelowana z bezrobociem kobiet?**


&nbsp;

```{r echo=FALSE}

df %>%
  ggplot(aes(x=wsp.malz, y=wsp.bezr.k, color=Wojewodztwo)) +
  geom_point()+
  # geom_smooth(method='lm') +
  #scale_x_log10()+
  #scale_y_log10()+
  labs(title='Współczynnik zawartych małżeństw do współczynnika bezrobocia w Polsce',
       subtitle = 'z podziałem na powiaty',
       x='Współczynnik zawartych małżeństw',
       y='Współczynnik bezrobocia kobiet')

```

&nbsp;

```{r echo = FALSE,fig.width=8,fig.height=4}
df %>%
  arrange(-wsp.malz) %>%
  head(10) %>%
  ggplot(aes(x=reorder(Powiat, wsp.malz), y=wsp.malz, fill=Wojewodztwo)) +
  geom_col() +
  coord_flip()
```


**Na wykresie rozrzutu nie widać korelacji między tymi dwoma zmiennymi. Wygląda na to, że liczba małżeństw, nie ma wpływu na bezrobocie kobiet w Polsce.**

&nbsp;

**Można jeszcze obliczyć współczynnik korelacji Pearsona. Jest to jednak test parametryczny zakładający rozkład zbliżony do normalnego badanych zmiennych i warto się upewnić, że te wymaganie jest spełnione**

&nbsp;

```{r,echo=FALSE, message=F,fig.width=8,fig.height=4}
ggplot(df, aes(x=wsp.malz)) + 
  geom_histogram(aes(y=..density..),bins=15) +
  geom_density(alpha=.2, fill="#FF6666") 
```
```{r echo=FALSE, message=F}
ggplot(df, aes(x=wsp.bezr.k)) + 
  geom_histogram(aes(y=..density..),bins=20) +
  geom_density(alpha=.2, fill="#116666")
```

&nbsp;

***widać, że współczynnik bezrobocia wsród kobiet nie przyjmuje zadowalającego kształtu, różnica nie jest duża aczkolwiek bezpieczniej będzie obliczyć nieparametryczny test korelacyjny Spearmana***

&nbsp;


```{r echo=FALSE}
cor.test(df$wsp.malz, df$wsp.bezr.k,method = "spearman")
```

&nbsp;

***co powinno być wynikiem zbliżonym do współczynnika Pearsona dla zlogarytmowanej wartości współczynnika bezrobocia wśród kobiet***

&nbsp;

```{r echo=FALSE, message=FALSE}
ggplot(df, aes(x=log(wsp.bezr.k))) + 
  geom_histogram(aes(y=..density..),bins = 10) +
  geom_density(alpha=.2, fill="#116666")
```

```{r echo=FALSE}
cor.test(df$wsp.malz, log(df$wsp.bezr.k),method='pearson')
```

&nbsp;

***Dla poównania współczynnik Pearsona dla niezlogarytmizowanych danych***

&nbsp;


```{r echo=FALSE}
cor.test(df$wsp.malz, df$wsp.bezr.k,method='pearson')
```

&nbsp;

***wykres rozrzutu i współczynnik Spearmana wykluczają jednak korelację***

&nbsp;






