---
title: "Analiza danych GUS - grid"
author: "Krzysztof Wołowiec"
date: "3 05 2020"
output: github_document
---

```{r warning=FALSE, message=FALSE}
library(tidyverse)
library(sf)
library(xlsx)
```

# 1. IMPORT DANYCH

### 1.1 Wczytanie danych liczbowych z pliku `.xls`

```{r}
df <- read.xlsx('../data/gus-data/dane_siatka_miasta_zalacznik_nr_3.xls', sheetIndex = 1)
head(df)
```

```{r}
str(df)
```

Dane obejmują wskaźniki społeczno-gospodarcze dla segmentów siatki wybranych miast Polski. Zmienne można podzielić na 3 grupy:

* wskaźniki demograficzne, m.in.: udział różnych grup wiekowych w populacji, współczynnik feminizacji, mediana wieku, w. wsparcia osób najstarszycg, indeks starości),

* wskaźniki związane z zatrudnieniem: udział pracujących, m.in.: udział emerytór i rencistów, u. pracujących w wieku poprodukcyjnym, u. bezrobotnych

* kategorie na podstawie statystyk korelacji przestrzennej Morana.

```{r}
summary(df)
```



### 1.2. Wczytanie warstwy wektorowej z pliku `shp`

```{r}
grid <- read_sf('../data/gus-data/siatka_miasta załącznik nr 1.shp')
str(grid)
```


# 2. INTEGRACJA DANYCH

Identyfikacja kodu dla Poznania, filtrowanie danych.

```{r}
code.pz <- 'PL005C'
grid.pz <- grid %>% filter(Nr_LUZu == code.pz)
df.pz <- df %>% filter(KOD_MIASTA == code.pz )
```

Przyłączenie danych numerycznych do siatki kwadratów

```{r}
grid.feats.pz <- left_join(x = grid.pz, 
                           y = df.pz, 
                           by = c('ID_GRID500' = 'ID_GRID'))
```

# 3. WIZUALIZACJA

```{r fig.width=10}
ggplot() +
  geom_sf(data=grid.feats.pz, aes(fill=U_L_00_14)) +
  labs(title = "Udział ludności w wieku 0-14 lat w liczbie ludności ogółem",
      caption = 'Źródło: NSP 2011',
      fill = 'W %:') +
  theme_void()
```

