---
title: "Zajęcia2"
author: "Krzysztof Wołowiec"
date: "4 04 2020"
output: github_document
---

## Biblioteki
```{r warning=FALSE, message=FALSE}
library(sf)
library(raster)
library(spData)
library(dplyr)
library(ggplot2)
```

# World dataset tasks

**Wyświetlcie mapę krajów Europejskich  wg liczby ludności**
```{r}
world %>% 
  filter(continent == 'Europe') %>%
  select(pop) %>%
  plot()
```

**Który kraj posiada najmniejszą liczbę ludności i ile wynosi?**

```{r}
world %>%
  filter(pop == min(world$pop, na.rm = TRUE)) %>%
  select(name_long, pop)
```

**Ile krajów znajduje się w Azji?**
```{r}
world %>%
  filter(continent=='Asia') %>%
  count()
```


**Wyświetlcie histogram powierzchni  wszystkich niezależnych krajów (Sovereign Country)**
```{r message=FALSE}
world %>%
  filter(type == "Sovereign country") %>%
  select(area_km2) -> areas

ggplot(areas, aes(x=area_km2)) +
  geom_histogram() +
  scale_x_log10()
```

**Wyświetlcie wykres punktowy relacji pomiędzy lifeExp, a gdpPercap**
```{r}
plot(x=world$lifeExp, y=world$gdpPercap)
```


# Raster

W przypadku problemów z spDataLarge zainstalować pakiet według instrukcji w repo:

https://github.com/Nowosad/spDataLarge

```{r}
# install.packages("spDataLarge", repos = "https://nowosad.github.io/drat/", type = "source")
```


```{r}
raster_filepath = system.file("raster/srtm.tif", package = "spDataLarge")
new_raster = raster(raster_filepath)
new_raster
# new_raster[] <- shows the matrix
plot(new_raster)
```

**Jaka jest maksymalna wysokość w danym obrazie rastrowym?**
```{r}
max(new_raster[], na.rm = TRUE)
```


**Jaki jest rozkład wartości obrazu rastroweg**
```{r}
hist(new_raster, maxpixels=250000)
```



