---
title: "Raport3"
author: "Krzysztof Wołowiec"
date: "3 05 2020"
output: html_document
---

```{r}
library(sf)
library(magrittr)
library(ggplot2)
```

# Zadanie 1

Utworzyć punkt na terenie Polski i wyświetlenie go na mapie świata.

Przykładowa wizualizacja na podstawie zbioru:
```{r}
plot(world['continent'])
```

Układ współrzędnych zbioru `world`:
```{r}
st_crs(world)
```

**Finalne rozwiązanie: dodanie punktu do mapy:**

```{r}
point_poland <- st_point(c(17, 52)) %>%
  st_sfc(crs = st_crs(world)) %>%
  st_sf()

ggplot() +
  geom_sf(data = world) +
  geom_sf(data = point_poland, size=4, col='red')

```

# Zadanie 2 - Zadania o Polsce

```{r}
# Zadanie 2.1
poland <- world[world$name_long == 'Poland',]
bbox_pl <- st_bbox(poland)

square_pl <-  list(rbind(
                   c(bbox_pl$xmin, bbox_pl$ymin),
                   c(bbox_pl$xmax, bbox_pl$ymin),
                   c(bbox_pl$xmax, bbox_pl$ymax),
                   c(bbox_pl$xmin, bbox_pl$ymax),
                   c(bbox_pl$xmin, bbox_pl$ymin)
               )) %>%
  st_polygon() %>%
  st_sfc(crs = st_crs(poland))


# Zadanie 2.2
vistula <- rbind(c(18.9, 54.4), # Ujście rzeki
                 c(18.8, 53.5), # Grudziądz
                 c(18.5, 53), # Toruń
                 c(19.8, 52.5), # Płock
                 c(21, 52.1), # Warszawa
                 c(21.9, 51.4), # Puławy
                 c(21.7, 50.6), # Sandomierz
                 c(21, 50.2), # Szczucin
                 c(20, 50), # Kraków
                 c(19, 49.5)) %>% # Źródło rzeki
  st_linestring() %>% 
  st_sfc(crs = st_crs(poland))


# Zadanie 2.3
ggplot() +
  geom_sf(data = poland, fill = 'darkgreen', alpha = 0.5) +
  geom_sf(data = square_pl, alpha = 0.2, fill = 'red') +
  geom_sf(data = vistula, size = 2, color = 'blue') +
  theme_light()
```


```{r}
# Zadania 2.4 i 2.5
# Rzeczywiste dane nieco się różnią od poniższych z uwagi na poziom generalizacji. 
# Przyjmuję jednak, że chodziło o statystyki na podstawie poligonów.
c("Powierzchnia Polski [km2]" = poland$area_km2, 
  "Granica Polski [km]" = st_length(poland) / 1000)
```

# Populated places

```{r}
populated_places <- read_sf('../data/ne_10m_populated_places/ne_10m_populated_places_simple.shp')
```

Przykładowa wizualizacja:

```{r fig.width = 12}
top_n <- populated_places %>%
top_n( n = 15, wt = pop_max) %>%
  select(name, pop_max)

ggplot(top_n) +
    geom_sf(data = world) +
    geom_sf(data = populated_places, fill = 'black', alpha = 0.2, aes(size = pop_max)) +
    geom_sf(color='red', aes(size=pop_max)) +
    ggrepel::geom_label_repel(aes(label=name, 
                                  x=st_coordinates(top_n)[,'X'],
                                  y=st_coordinates(top_n)[,'Y']),
                              size = 4,
                              data=top_n) +
  
    labs(title = 'TOP 15 MOST POPULATED CITIES',
         size = 'Population', 
         caption = 'Source: https://www.naturalearthdata.com/',
         x = '', 
         y = '') +
  theme_light()
```


# Zadania 3 - Zadania 

# Notatki

## Tworzenie geometrii:

### Punkt
```{r fig.height=2}
point <- st_point(c(5,2))
plot(point)
```

### Linia
```{r fig.height=2}
linestring_matrix = rbind(c(1,5), c(4,4), c(4,1), c(2,2), c(-5,7))
plot(st_linestring(linestring_matrix))
```

```{r fig.height=2}
polygon_list = list(rbind(c(1,5), c(4,4), c(4,1), c(2,2), c(1,5)))
plot(st_polygon(polygon_list))
```

### Poligon 2

```{r fig.height=2}
outer <- rbind(c(1,5), c(4,4), c(4,1), c(2,2), c(1,5))
inner <- rbind(c(2,4), c(3,4), c(3,3), c(2,3), c(2,4))
poly_list <- list(outer, inner)

poly <- st_polygon(poly_list)
plot(poly)
```


### Punkt z atrybutami

```{r}
lnd_point = st_point(c(0.1, 51.5))
lnd_geom = st_sfc(lnd_point, crs = 4326)

lnd_attrib = data.frame(
  name = 'London',
  temperature = 25,
  date = as.Date("2020-05-03")
)

lnd_sf = st_sf(lnd_attrib, geometry = lnd_geom)
lnd_sf
```

