---
title: "Raport3"
author: "Krzysztof Wołowiec"
date: "3 05 2020"
output: github_document
---

```{r warning=FALSE, message=FALSE}
library(sf)
library(magrittr)
library(ggplot2)
library(spData)
```

# Zadanie 1

Utworzyć punkt na terenie Polski i wyświetlenie go na mapie świata.

Przykładowa wizualizacja na podstawie zbioru:
```{r}
plot(world['continent'])
```

Układ współrzędnych zbioru `world`:
```{r}
st_crs(world)
```

**Finalne rozwiązanie: dodanie punktu do mapy:**

```{r}
point_poland <- st_point(c(17, 52)) %>%
  st_sfc(crs = st_crs(world)) %>%
  st_sf()

ggplot() +
  geom_sf(data = world) +
  geom_sf(data = point_poland, size=4, col='red')

```

# Zadanie 2 - Zadania o Polsce

```{r}
# Zadanie 2.1
poland <- world[world$name_long == 'Poland',]
bbox_pl <- st_bbox(poland)

square_pl <-  list(rbind(
                   c(bbox_pl$xmin, bbox_pl$ymin),
                   c(bbox_pl$xmax, bbox_pl$ymin),
                   c(bbox_pl$xmax, bbox_pl$ymax),
                   c(bbox_pl$xmin, bbox_pl$ymax),
                   c(bbox_pl$xmin, bbox_pl$ymin)
               )) %>%
  st_polygon() %>%
  st_sfc(crs = st_crs(poland))


# Zadanie 2.2
vistula <- rbind(c(18.9, 54.4), # Ujście rzeki
                 c(18.8, 53.5), # Grudziądz
                 c(18.5, 53), # Toruń
                 c(19.8, 52.5), # Płock
                 c(21, 52.1), # Warszawa
                 c(21.9, 51.4), # Puławy
                 c(21.7, 50.6), # Sandomierz
                 c(21, 50.2), # Szczucin
                 c(20, 50), # Kraków
                 c(19, 49.5)) %>% # Źródło rzeki
  st_linestring() %>% 
  st_sfc(crs = st_crs(poland))


# Zadanie 2.3
ggplot() +
  geom_sf(data = poland, fill = 'darkgreen', alpha = 0.5) +
  geom_sf(data = square_pl, alpha = 0.2, fill = 'red') +
  geom_sf(data = vistula, size = 2, color = 'blue') +
  theme_light()
```


## Zadania 2.4 i 2.5

Rzeczywiste dane nieco się różnią od poniższych z uwagi na poziom generalizacji. 
Przyjmuję jednak, że chodziło o statystyki na podstawie poligonów.

```{r}
c("Powierzchnia Polski [km2]" = poland$area_km2, 
  "Granica Polski [km]" = st_length(poland) / 1000)
```

