---
title: "Zajęcia 2"
author: "Dominika Wojciechowska"
date: "4 04 2020"
output: html_document
---

```{r setup, include=FALSE}
knitr::opts_chunk$set(echo = FALSE, message=FALSE, warning=FALSE)
```

```{r}

library("sf")
library("raster")
library("spData")
library("spDataLarge")
library ("dplyr")
library ("ggplot2")

```


## Zadanie 1

Wyświetlcie mapę krajów Europejskich  wg liczby ludności

```{r}


# plot(world[world$continent=="Europe","pop"])
# summary(world["pop"])

# 2 rozwiązanie

world %>%
  filter(continent == "Europe") %>%
  select(pop) %>%
  plot()

```

## Zadanie 2

Który kraj posiada najmniejszą liczbę ludności i ile wynosi?

```{r}

# world[world$pop==min(world$pop, na.rm=TRUE),c("name_long", "pop")]
# 
# # 2 rozwiązanie
# 
# world %>% 
#   filter(pop == min(world$pop, na.rm=TRUE)) %>%
#   select(name_long, pop)

# 3 rozwiązanie

sorted_world <- world %>%
select(pop,name_long)%>%
arrange(pop) 
head(sorted_world,1)


```

## Zadanie 3

Ile krajów znajduje się w Azji?

```{r}

asia <- world %>%
  filter(continent == "Asia")
  
nrow(asia)

```

## Zadanie 4

Wyświetlcie histogram powierzchni  wszystkich niezależnych krajów (Sovereign Country).

```{r}
sovereign_country <- world %>%
  filter(type == "Sovereign country")

ggplot(sovereign_country, aes(x = area_km2)) +
  geom_histogram()
  
```

## Zadanie 5

Wyświetlcie wykres punktowy relacji pomiędzy lifeExp, a gdpPercap.

```{r}
ggplot(world) +
  geom_point(aes(x=lifeExp, y = gdpPercap))

```

## Zadanie 6

Jaka jest maksymalna wysokość w danym obrazie rastrowym?

```{r}
raster_filepath = system.file("raster/srtm.tif", package = "spDataLarge")
new_raster = raster(raster_filepath)

max(new_raster[],na.rm = NA)
```


## Zadanie 7 

Jaki jest rozkład wartości obrazu rastrowego?


```{r}

hist(new_raster)

```

