---
title: "nieruchomosciRataje"
author: "Magdalena Grzegorzewska"
date: "9 05 2020"
output: html_document
---

```{r setup, include=FALSE}
knitr::opts_chunk$set(echo = TRUE)
library(dplyr)
library(caret)
library(corrplot)
library(ggplot2)
library(sf)
library(raster)
```

## Nieruchomosci rataje


```{r pressure, echo=FALSE}
load("ratajeNieruchomosci2.Rdata")

summary(wtorne.rataje)
glimpse(wtorne.rataje)
View(rataje)
plot(rataje)
```

## Wczytanie danych i ich eksploracja

```{r}
load("ratajeNieruchomosci2.Rdata")

wtorne.rataje.df <- st_set_geometry(wtorne.rataje, NULL)
wtorne.rataje.df$rok <- as.factor(wtorne.rataje.df$rok)

cvCtr <- trainControl(method = "repeatedcv",
                      number = 10,
                      repeats = 2)

linearModel <- train(wtorne.rataje.df,
                     wtorne.rataje.df$Cn_m2_l,
                     method = "glm", metric = "RMSE",
                     tuneLength = 5, trControl = cvCtr)

linearModel <- train(data = wtorne.rataje.df,
                     Cn_m2_l~ .,
                     method = "lm", metric = "RMSE",
                     tuneLength = 5, trControl = cvCtr)

summary(linearModel)

```

## Poligon zawierający granice osiedla

```{r}
rataje %>% 
  ggplot(aes(geometry=geometry)) +
  geom_sf()
```

## Predykcja/model ceny metra kwadratowego nieruchomości z rynku wtórnego w obszarze osiedla Rataje 

modelowanie tych cen oraz wizualizację predykcji cen metra kwadratowego nieruchomości dla mieszkania o wybranych przez Was parametrach (rok sprzedaży, kondygnacja i powierzchnia).

```{r}
pred.params <- data.frame(rok = factor(2013),
                        Pwrzchn = 8,
                        Kndygnc = 4)

prognoza.rataje <- raster::predict(rataje.rastry,
                                   linearModel,
                                   const = pred.params)

plot(prognoza.rataje)
```