---
title: "Statystyki strefowe"
author: "Agnieszka Buszta, Magdalena Grzegorzewska"
output:
  html_document: default
  pdf_document: default
---

```{r setup, include=FALSE}
knitr::opts_chunk$set(echo = TRUE)
library(rlang)
library(spData)
library(dplyr)
library(ggplot2)
library(sf)
library(plotly)
library(corrplot)
library(viridis)
library(tmap)

```

## Projekt zaliczeniowy
## Porównanie srednich wynagrodzeń w latach 2003, 2004 i 2005. Celem jest zbadanie wpływu wejscia Polski do Uni Europejskiej. 

```{r}
powiaty <- st_read(dsn = 'j:/Documents/ADP2020/personal/magdalenagrzegorzewska/data/Powiaty.shp')

powiaty$JPT_KOD_JE <-paste0(powiaty$JPT_KOD_JE, '000')

wojewodztwa <- st_read(dsn = 'j:/Documents/ADP2020/personal/magdalenagrzegorzewska/data/Województwa.shp')

wojewodztwa$JPT_KOD_JE <-paste0(wojewodztwa$JPT_KOD_JE, '00000')

wynagrodzeniewojewodztwa <- readxl::read_xlsx('J:/Documents/ADP2020/personal/magdalenagrzegorzewska/data/wynagrodzeniewojewodztwa.xlsx')

wynagrodzenia <- readxl::read_xlsx('J:/Documents/ADP2020/personal/magdalenagrzegorzewska/data/wynagrodzenie.xlsx')
```



```{r pressure, echo=FALSE}
dane <- powiaty %>%
  left_join(wynagrodzenia, by = c('JPT_KOD_JE' = 'Kod')) 


dane %>%
  ggplot(aes(fill=`rok2003`, geometry=geometry)) +
  geom_sf() +
  labs(title = 'Wynagrodzenie przed wejściem Polski do UE')

dane %>%
  ggplot(aes(fill=`rok2004`, geometry=geometry)) +
  geom_sf() +
  labs(title = 'Wynagrodzenie na przełomie wejścia Polski do UE')

dane %>%
  ggplot(aes(fill=`rok2005`, geometry=geometry)) +
  geom_sf() +
  labs(title = 'Wynagrodzenie po wejściu Polski do UE')

```



```{r , echo=FALSE}
daneWojewodztwa <- wojewodztwa %>%
  left_join(wynagrodzenia, by = c('JPT_KOD_JE' = 'Kod')) 

map1 <- daneWojewodztwa %>%
  ggplot(aes(fill=`rok2003`, geometry=geometry)) +
  geom_sf() +
  labs(title = 'Wynagrodzenie 2003 przedstwaione na mapie wojewodztw')

map2 <- daneWojewodztwa %>%
  ggplot(aes(fill=`rok2004`, geometry=geometry)) +
  geom_sf() +
  labs(title = 'Wynagrodzenie 2004 przedstwaione na mapie wojewodztw')

map3 <- daneWojewodztwa %>%
  ggplot(aes(fill=`rok2005`, geometry=geometry)) +
  geom_sf() +
  labs(title = 'Wynagrodzenie 2005 przedstwaione na mapie wojewodztw')



```

## Podsumowanie wynagrodzenie w województwach


```{r , echo=FALSE}
Dane <-summary(wynagrodzeniewojewodztwa)
Dane
```


## Podsumowanie danych wynagrodzen w powiatach


```{r , echo=FALSE}
Dane <-summary(wynagrodzenia)
Dane

```

## Wzrost średnich wypłat

```{r , echo=FALSE}
wynagrodzeniewojewodztwa <- mutate(wynagrodzeniewojewodztwa,
                       roznica = rok2004 - rok2003)
wynagrodzeniewojewodztwa <- mutate(wynagrodzeniewojewodztwa,
                       roznica2 = rok2005 - rok2004)

wynagrodzeniewojewodztwa

```

W tabeli została przedstawiona różnica średnich wynagrodzeń miedzy rokiem 2003 i 2004. Została ona zawarta w kolumnie "roznica" oraz różnica miedzy rokiem 2004 i 2005. Zostało to przedstawione w kolumnie "roznica2". W wierszu z województwem Dolnośląskim, gdzie średnio najszybciej wzrastają płace, różnica miedzy zwyżkami pensji wynosi tylko 2 zł. Różnice miedzy wzrostem wynagrodzeń w kolejnych latach nie róznią się drastycznie. W niektórych województach jest to nawet mniejszy wzrost, niż w roku poprzednim. Poniżej wykres przedstwaiający te różnice.

## Wykresy przedstwiające średnie wynagrodzenie w województwach w poszczególnych latach

```{r , echo=FALSE}

ggplot() +
  geom_point(data=wynagrodzeniewojewodztwa, aes(x=rok2003, y=Nazwa,col="2003")) +
  geom_point(data=wynagrodzeniewojewodztwa, aes(x=rok2004, y=Nazwa,col="2004")) +
  geom_point(data=wynagrodzeniewojewodztwa, aes(x=rok2005, y=Nazwa,col="2005"))

```

Na wykresei możemy zauważyć, że średnia pensja rosła praktycznie taką samą kwotę co przed wejściem do UE.

## Wykresy przedstawiające ekstrema

```{r , echo = FALSE}
#wykresy
wynagrodzenia %>% 
  select(Nazwa, rok2003) %>% 
  arrange(-rok2003) %>% 
  head(10) %>% 
  ggplot(aes(x=reorder(Nazwa, rok2003), y=rok2003)) +
  geom_bar(stat = "identity") +
  theme(legend.position = "none", axis.title.y = element_blank()) +
  labs(title = "10 powiatów z najwyższym wynagrodzeniem w 2003 roku", 
       subtitle = "Rok 2003",
       y="Wynagrodzenie") +
  coord_flip()


```


```{r , echo = FALSE}
wynagrodzenia %>% 
  select(Nazwa, rok2003) %>% 
  arrange(-rok2003) %>% 
  tail(10) %>% 
  ggplot(aes(x=reorder(Nazwa, -rok2003), y=rok2003)) +
  geom_bar(stat = "identity") +
  theme(legend.position = "none", axis.title.y = element_blank()) +
  labs(title = "10 powiatów z najniższym wynagrodzeniem w 2003 roku", 
       subtitle = "Rok 2003",
       y="Wynagrodzenie") +
  coord_flip()
```


```{r , echo = FALSE}
#wykresy
wynagrodzenia %>% 
  select(Nazwa, rok2004) %>% 
  arrange(-rok2004) %>% 
  head(10) %>% 
  ggplot(aes(x=reorder(Nazwa, rok2004), y=rok2004)) +
  geom_bar(stat = "identity") +
  theme(legend.position = "none", axis.title.y = element_blank()) +
  labs(title = "10 powiatów z najwyższym wynagrodzeniem w 2004 roku", 
       subtitle = "Rok 2004",
       y="Wynagrodzenie") +
  coord_flip()
```

 


```{r , echo = FALSE}
wynagrodzenia %>% 
  select(Nazwa, rok2004) %>% 
  arrange(-rok2004) %>% 
  tail(10) %>% 
  ggplot(aes(x=reorder(Nazwa, -rok2004), y=rok2004)) +
  geom_bar(stat = "identity") +
  theme(legend.position = "none", axis.title.y = element_blank()) +
  labs(title = "10 powiatów z najniższym wynagrodzeniem w 2004 roku", 
       subtitle = "Rok 2004",
       y="Wynagrodzenie") +
  coord_flip()
```

 



```{r , echo = FALSE}
#wykresy
wynagrodzenia %>% 
  select(Nazwa, rok2005) %>% 
  arrange(-rok2005) %>% 
  head(10) %>% 
  ggplot(aes(x=reorder(Nazwa, rok2005), y=rok2005)) +
  geom_bar(stat = "identity") +
  theme(legend.position = "none", axis.title.y = element_blank()) +
  labs(title = "10 powiatów z najwyższym wynagrodzeniem w 2005 roku", 
       subtitle = "Rok 2005",
       y="Wynagrodzenie") +
  coord_flip()
```

 

```{r , echo = FALSE}
wynagrodzenia %>% 
  select(Nazwa, rok2005) %>% 
  arrange(-rok2005) %>% 
  tail(10) %>% 
  ggplot(aes(x=reorder(Nazwa, -rok2005), y=rok2005)) +
  geom_bar(stat = "identity") +
  theme(legend.position = "none", axis.title.y = element_blank()) +
  labs(title = "10 powiatów z najniższym wynagrodzeniem w 2005 roku", 
       subtitle = "Rok 2005",
       y="Wynagrodzenie") +
  coord_flip()
```

## Z analizy wynika, że wejscie do UE nie miało wpływu na średnie wynagrodzenie brutto.

