---
title: "Zajęcia 3"
author: "Magdalena Grzegorzewska"
date: "25 04 2020"
output:
  html_document: default
  pdf_document: default
---

```{r setup, include=FALSE}
knitr::opts_chunk$set(echo = TRUE)

library(spData)
library(sf)
library(dplyr)
library(ggplot2)


```

## Zadanie

Zbiór danych world posiada współrzędne geograficzne w stopniach i dziesiętnych częściach stopni. Utwórzcie punkt, który będzie znajdował się gdzieś na terenie Polski i wyświetlcie go na mapie świata.


```{r pressure, echo=FALSE}
punkt <- st_point(c(21.3, 53)) %>% 
  st_sfc(crs = st_crs(world)) %>%
    st_sf()
    ggplot() +           
   geom_sf(data=world) +
     geom_sf(data=punkt, size = 4, col = 'dark green') +
      theme_light()

```

## Zadanie 2

Stwórzcie obiekt będący poligonem (kwadratem) otaczającym Polskę,
Stwórzcie linię przecinającą Polskę na część wschodnią i zachodnią. Niech linia ta składa się z 5 punktów.
Wyświetlcie na mapie kontur Polski ze zbioru world, oraz utworzone obie warstwy.
Jaką powierzchnię ma Polska?
Jaką długość ma granica Polski?*


```{r }
polygon_list = list(rbind(c(14, 49), c(24, 49), c(24, 55),c(14, 55), c(14, 49)))
obszar <- st_polygon(polygon_list) %>%
  st_sfc(crs = 4326) %>%
  st_sf()
```

```{r }
Linestring_matrix = rbind(c(14,55),c(24,49))
line <- st_linestring(Linestring_matrix) %>%
  st_sfc(crs = 4326) %>%
  st_sf()
```

```{r }
filter(world,name_long == "Poland") -> Polska

ggplot()+
  geom_sf(data = obszar) +
  geom_sf(data = Polska) +
  geom_sf(data = line) +
  geom_sf(data = punkt)


```

#Zadanie 3
W parach:
Wejdźcie na stronę Banku Danych Lokalnych 
Wybierzcie interesujące Was zagadnienie (spis ludności, handel i gastronomia, kultura i sztuka, etc.)
Pobierzcie dane dla interesującego Was podziału (gminy, powiaty, województwa)
Wykorzystajcie dane z Państwowego Rejestru Granic do złączenia z danymi tabelarycznymi.
Wykonajcie eksplorację i wizualizację danych.

```{r }
 
```
