---
title: "zajecia 2"
author: "M grzegorzewska"
date: "4 04 2020"
output: html_document
---

```{r setup, include=FALSE}
knitr::opts_chunk$set(echo = TRUE)
library(devtools)
library(fs)
library(raster)
library(spData)
library(sf)
library(dplyr)
library(ggplot2)
library(raster)
library(rgdal)
```

## Zadnaie 1

Wyświetlcie mapę krajów Europejskich  wg liczby ludności

```{r zad 1}
plot(world[world$continent == "Europe","pop"])

```

## Zadnaie 2

Który kraj posiada najmniejszą liczbę ludności i ile wynosi?

```{r zad 2}
minimalna <- min(world$pop, na.rm = TRUE)
world[world$pop == minimalna,c("name_long","pop")]

```

## Zadnaie 3

Ile krajów znajduje się w Azji?

```{r zad 3}
world_mini <- world[world$continent == "Asia","name_long"]
nrow(world_mini)


```


## Zadnaie 4

Wyświetlcie histogram powierzchni wszystkich niezależnych krajów (Sovereign Country)

```{r zad 4}
worldSloverign <- world %>%
  filter(type == "Sovereign country")%>%
    mutate(area_km2_mutate = area_km2 / 10000)

ggplot(worldSloverign, aes(x = area_km2_mutate)) +
  geom_histogram(bins=50)

```


## Zadnaie 5

Wyświetlcie wykres punktowy relacji pomiędzy lifeExp, a gdpPercap

```{r zad 5}
ggplot(world, aes(x = lifeExp, y = gdpPercap)) +
  geom_point()
```

```{r}
world %>%
  ggplot(aes(x = lifeExp, y = gdpPercap)) +
  geom_point()
```

 

## Zadanie 6
# Dane Rastrowe
```{r}
raster_filepath = system.file("raster/srtm.tif", package = "spDataLarge")
new_raster = raster(raster_filepath)
new_raster
# new_raster[] <- shows the matrix
plot(new_raster)
```

 

Jaka jest maksymalna wysokość w danym obrazie rastrowym?
```{r}
max(new_raster[], na.rm = TRUE)
```

 

##  Zadanie 7
Jaki jest rozkład wartości obrazu rastrowego
```{r}
hist(new_raster, maxpixels=250000)